---
title: "Compras Estatales"
author: 
- "Daniel Czarnievicz" 
- "Damian Dapueto"
- "Emanuelle Marsella"
date: "Última actualización: `r format(Sys.time(), '%A %d %B, %Y, %I:%M %p')`"
output: 
  html_document:
    toc: true
    toc_depth: 2
    number_sections: true
    toc_float: 
      smooth_scroll: true
    theme: united
    highlight: tango
    fig_caption: yes
    code_folding: hide
    includes:
      in_header: header.html
---

```{r setup, include=FALSE}
knitr::opts_chunk$set(echo = FALSE, warning = FALSE, message = FALSE)
knitr::knit_hooks$set(inline = function(x) {
      if(is.numeric(x)){
          return(prettyNum(x, big.mark=".", decimal.mark = ","))
      }else{
          return(x)
       }
   })
library(knitr)
library(tidyverse)
library(lubridate)
library(formattable)
library(kableExtra)
library(magrittr)
library(dplyr)
library(plotly)
library(DT)
library(htmltools)
library(captioner)
```

```{r}
#add all caption for figure an table

table_cap <- captioner::captioner(prefix="Tab.")
figure_cap <- captioner::captioner(prefix="Fig.")

t.ref <- function(label){
  stringr::str_extract(table_cap(label), "[^:]*")
}

f.ref <- function(label){
  stringr::str_extract(figure_cap(label), "[^:]*")
}
```




```{r}
#Datasets
compras <- readr::read_rds("Data/rds/compras.rds")
adjudicaciones <- readr::read_rds("Data/rds/adjudicaciones.rds")
oferentes <- readr::read_rds("Data/rds/oferentes.rds")
#funciones o variables comunes en estudio
# datasets agrupado en week con variables comunes
compras_week <- compras %>% 
  filter("2018-01-01" < fecha_compra, fecha_compra < "2019-04-30", monto_adj > 0) %>%
  group_by(floor_date(fecha_compra, "week")) %>% 
  summarise(total_comprado = sum(monto_adj_pesos, na.rm = TRUE) ,
            cantidad_comprado = n(),
            monto_promedio_por_semana = total_comprado/cantidad_comprado) %>% 
  mutate(is_low_monto = ifelse(total_comprado <= quantile(total_comprado,probs=0.05), 1, NA), 
         is_high_monto = ifelse(total_comprado >= quantile(total_comprado,probs=0.95), 1, NA), 
         is_outlier_monto = case_when(
                total_comprado < quantile(total_comprado,probs = 0.25) - 1.5 * IQR(total_comprado) | total_comprado > quantile(total_comprado, probs = 0.75) + 1.5 * IQR(total_comprado) ~ TRUE,
                TRUE ~ FALSE) 
           ) %>%
  mutate(is_low_cto = ifelse(cantidad_comprado <= quantile(cantidad_comprado,probs=0.05), 1, NA), 
         is_high_cto = ifelse(cantidad_comprado >= quantile(cantidad_comprado,probs=0.95), 1, NA), 
         is_outlier_cto = case_when(
                cantidad_comprado < quantile(cantidad_comprado,probs = 0.25) - 1.5 * IQR(cantidad_comprado) | cantidad_comprado > quantile(cantidad_comprado, probs = 0.75) + 1.5 * IQR(cantidad_comprado) ~ TRUE,
                TRUE ~ FALSE) 
           ) %>%
  mutate(is_low_mean = ifelse(monto_promedio_por_semana <= quantile(monto_promedio_por_semana,probs=0.05), 1, NA), 
         is_high_monto = ifelse(monto_promedio_por_semana >= quantile(monto_promedio_por_semana,probs=0.95), 1, NA), 
         is_outlier_monto = case_when(
                monto_promedio_por_semana < quantile(monto_promedio_por_semana,probs = 0.25) - 1.5 * IQR(monto_promedio_por_semana) | monto_promedio_por_semana > quantile(monto_promedio_por_semana, probs = 0.75) + 1.5 * IQR(monto_promedio_por_semana) ~ TRUE,
                TRUE ~ FALSE) 
           ) %>%
  
  rename(semana = `floor_date(fecha_compra, "week")`)
#total compras
cto_compras <- compras %>% 
                  filter("2018-01-01" < fecha_compra, fecha_compra < "2019-04-30", monto_adj > 0) %>% count(id_compra) %>% 
                  dim() %>% 
                  .[1]
#total gastado en pesos uruguayos
monto_total <- sum(compras$monto_adj_pesos)
#compras inciso
compras_inciso <- compras %>% 
   filter("2018-01-01" < fecha_compra, fecha_compra < "2019-04-30", monto_adj > 0) %>%
   mutate(inciso = replace_na(inciso, "Desconocido")) %>%
   group_by(inciso) %>% 
   summarise(total_comprado = signif(sum(monto_adj_pesos)/ 1000000 , digit=5),
             cantidad_comprado = n(),
            monto_promedio = (signif(total_comprado/cantidad_comprado ,digit = 3)))
#adjudicaciones por cantidad de articulo por compra
adjudicaciones_arti_inciso <- adjudicaciones %>% 
  group_by(desc_articulo,inciso) %>% 
  summarise(counta = n(), total_comprado = sum(monto_adj_pesos), promedio_costo_unit = mean(monto_adj_pesos_unit)) %>% 
  arrange(desc(counta))
#join adjudicaciones con oferentes
ofe_adj <- oferentes %>% group_by(nombre_comercial) %>% 
  summarise(cto_compras_ofe = n_distinct(id_compra)) %>%
  left_join(
    adjudicaciones %>% 
      group_by(nombre_comercial) %>% 
      summarise(cto_compras = n_distinct(id_compra), tot_compra = sum(monto_adj_pesos)) ,by="nombre_comercial") %>%
  replace_na(list(cto_compras = 0, tot_compra = 0 , nombre_comercial = "Desconocido"))
# funcion para calcular breaks in histogram , method Freedman-Diaconis
breaks_histogram <- function(x){
  
  return(2 * IQR(x) / length(x)^(1/3))
}
```

# Introduccion {.tabset .tabset-fade .tabset-pills}

 En este proyecto se realiza un investigacion sobre las adjudicaciones realizadas por el Estado, así como todos sus entes vinculados. Podemos observar todos los tipos de compras realiazdas, como tambien qué productos son los que se compraron y por qué proveedores fueron hechas las compras, entre mucha más información disponible.
 
 Este trabajo, y los datos de los que disponemos, nacen de la estrategia de Datos Abiertos, que impulsa que toda la ciudadanía disponga de conjuntos de datos sobre los organismos públicos, para el aprovechamiento y utilización de los mismos, así como aumentar la transparencia. 
 
 Nuestra investigación se divide principalmente en analizar las compras hechas por el estado, así como los oferentes de las mismas. Buscamos investigar cómo varían a lo largo del tiempo, la cantidad de dinero gastada por el Estado y el número de adjudicaciones realizadas, no solo a nivel global (es decir, analizando los datos para todos los entes del estado) sino centrándonos también en aquellos entes que tienen una mayor incidencia en los ámbitos en los que nosotros nos desenvolvemos, como son la Intendencia de Montevideo y la Udelar. También buscamos ver cuáles son los principales oferentes, y ver si la participación de los mismos en las adjudicaciones es constante a lo largo del tiempo.
 
# Descripción de los datos
 
 Esta investigacion se origina realizando una [web-scrapping][1][^1], la cual es una técnica utilizada para extraer datos de sitios web. Luego realizamos una limpieza de todo lo extraído ([script][2]), teniendo 3 bases de datos: compras,  adjudicaciones y oferentes.
 
 De todo el acondicionamiento que se hizo sobre los datos, es de destacar el hecho de que no todas las compras fueron hechas con la misma moneda, sino que en la base hay 20 tipos de monedas distintas. Así, la variable monto adjudicado de la base de compras, que es de tipo numérico, dispone valores que no son comparables entre sí al estar en dinstintas monedas, por lo cual no tendría sentido realizar sobre ellos operaciones como la suma. Para resolver este problema, fue necesario conseguir las tasas de cambio para cada una de estas monedas para cada fecha en el intervalo de tiempo estudiado, y realizar la conversión de la variable a una moneda común (pesos uruguayos).
 
 Estas bases de datos son relacionales, por lo cual podemos hacer uso de ellas en forma conjunta y de esa forma combinar la información disponible en las distintas bases para analizarla de la forma que nos interese hacerlo (por ejemplo, hacer uso de la información de los oferentes disponible en la base homóloga, en conjunto con la información sobre la fecha de las compras, que se encuentra en la base de compras).
 
# Analisis Exploratorio

## Compras

Como datos generales, podemos observar que hubo dentro del período de investigación unas `r cto_compras` compras adjudicadas que alcanzan un total de `r monto_total / 1000000` millones de pesos uruguayos . Hay que tener en cuenta que, como se dijo antes, estos son datos aproximados, dado que no todos los entes publicos han ingresado su gastos. Un ejemplo de esto es la Intendencia de Rocha, para la cual no encontramos ninguna adjudicacion.  

Está claro que el proceso que se está transitando con respecto al [decreto][3] es costoso dado los cambios de metodología de trabajo de los entes publicos, y por lo tanto debido a esto no se está obteniendo toda la informacion adecuada.  

Para todas las visualizaciones que realizamos, el período de tiempo que evaluamos es desde Enero 2018 hasta Abril 2019.

Uno de los primeros gráficos que creemos es muy importante visualizar es un gráfico lineal que nos brinda una serie de tiempo en base al monto gastado mensualmente, en pesos uruguayos.  


```{r,fig.align='center', fig.cap=figure_cap("one_plot", "Evolución del monto total adjudicado semanalmente\n(en millones de pesos corrientes) en gráfico lineal, con anomalías. \\label{fig:plot}"), fig.ref}
ggplotly(ggplot(compras_week) +
  geom_line(aes(week_date, total_comprado), colour = "purple") +
  labs(x = NULL, y = "Monto total adjudicado por semana\n(equivalente en millones de pesos corrientes)\n") +
  scale_y_continuous(labels = scales::dollar_format(prefix = "$U", big.mark = ".", decimal.mark = ",", scale = 1/1e6)) +
  ggthemes::theme_economist() +
  theme(axis.title = element_text(face = "bold") )+
  geom_point(data = compras_week %>% dplyr::filter(is_outlier_monto == TRUE), aes(week_date, total_comprado, colour = 'Anomaly'), size = 5, alpha = 0.5)+
  geom_point(data = compras_week %>% dplyr::filter(is_low_monto == 1), aes(week_date, total_comprado, colour = 'Percentil_5'), size = 2) +
  geom_point(data = compras_week %>% dplyr::filter(is_high_monto == 1), aes(week_date, total_comprado, colour = 'Percentile_95'), size = 2) + 
    scale_colour_manual(values=c( Percentil_5="blue", Percentile_95="red", Anomaly ="darkred" ))) %>%
  config(displayModeBar = F) %>% 
  layout(title="Evolución del monto total adjudicado por mes\n(en millones de pesos corrientes)", width=850, legend = list(orientation = 'h', x = 0, y = -0.1, bgcolor = "#E2E2E2", font = list(family = "sans-serif",
    size = 10))) 
```

Como se puede ver, existen algunos picos u anomalías (marcados con puntos rojos grandes) que nos denotan que en ese período se dio el mayor gasto del país en compras.  
La semana donde hay mas gasto adjudicado es en `r format(zoo::as.Date(unlist(compras_week %>% arrange(desc(total_comprado)) %>% head(1) %>% select(week_date))), "%d/%m/%Y")`.  
Como se puede ver en la figura `r f.ref("one_plot")`

A continuación, realizamos otro gráfico lineal para poder ver la cantidad de adjudicaciones realizadas en cada semana. 

```{r, fig.align='center', fig.cap=figure_cap("two_plot","Evolución de la cantidad de adjudicaciones semanales según gráfico lineal, con anomalías.")}
ggplotly(ggplot(compras_week) +
  geom_line(aes(week_date, cantidad_comprado), color = "orange") +
  labs(x = NULL, y = "Cantidad de adjudicaciones mensuales\n") +
  scale_y_continuous(labels = scales::number_format(big.mark = ".", decimal.mark = ",")) +
  ggthemes::theme_economist() +
  theme(axis.title = element_text(face = "bold")) +
  geom_point(data = compras_week %>% dplyr::filter(is_outlier_cto == TRUE), aes(week_date, cantidad_comprado, colour = 'Anomaly'), size = 5, alpha = 0.5)+
  geom_point(data = compras_week %>% dplyr::filter(is_low_cto == 1), aes(week_date, cantidad_comprado, colour = 'Percentil_5'), size = 2) +
  geom_point(data = compras_week %>% dplyr::filter(is_high_cto == 1), aes(week_date, cantidad_comprado, colour = 'Percentile_95'), size = 2) +
  scale_colour_manual(
    values=c( Percentil_5="blue", Percentile_95="red", Anomaly ="darkred" ))) %>%
  config(displayModeBar = F) %>%
  layout(title = "Evolución de la cantidad de adjudicaciones por semana", width=850, legend = list(orientation = 'h', x = 0, y = -0.1, bgcolor = "#E2E2E2", font = list(family = "sans-serif",
    size = 10))) 
```

Como podemos observar, existen varios puntos bajos, lo cual significa que el número de compras realizadas no es constante a lo largo del tiempo, sino que hay semanas en las cuáles es muy baja la cantidad de compras realizadas.

En base a los visto en los gráficos `r f.ref("one_plot")`  y `r f.ref("two_plot")`, quisimos ver si existe alguna correlación entre las variables **total_comprado** y **cantidad_comprado**. Para responder esta pregunta realizamos un gráfico de dispersión de estas variables en conjunto, y graficamos una regresión.

Un dato importante es que omitiremos del grafico las anomalías de cantidad dado que dispersa el grafico y no le da mucha calidad a la info.


```{r, fig.align='center', fig.cap= figure_cap("four_plot","Monto total adjudicado semanalmente en función de la cantidad de adjudicaciones realizadas con un grafilo de regresion local.")}

ggplotly(ggplot(compras_week %>% 
  filter(cantidad_comprado >= quantile(cantidad_comprado,probs = 0.25) - 1.5 * IQR(cantidad_comprado)),aes(x = cantidad_comprado, y = total_comprado)) +
  geom_point(color='green') +
  geom_smooth(method = 'loess') + 
  labs(x = "Cantidad de adjudicaciones semanales\n", 
       y = "Monto total adjudicado por semana\n(equivalente en millones de pesos corrientes)\n") +
  scale_y_continuous(labels = scales::dollar_format(prefix = "$U", big.mark = ".", decimal.mark = ",", scale = 1/1e6)) +
  ggthemes::theme_economist() +
  theme(axis.title = element_text(face = "bold")))  %>% config(displayModeBar = F) %>%
  layout(title = "Monto total por semana en funcion a la cantidad de adjudicaciones", width=850)
```

Se puede observar por el gráfico que no hay ninguna correlación, indicando que no necesariamente semanas con gran cantidad de compras significan un mayor gasto de dinero.

Luego, con el objetivo de ver y tener disponible toda la información de las compras de forma más dinámica, hicimos la siguiente tabla donde podamos ver cuáles son los incisos o entes estatales que gastan más, y a su vez cuáles son los que realizan más cantidad de compras.

```{r , fig.align='center',fig.cap=table_cap("one_table" ,'Tabla comparativa de inciso sobre total de pesos uruguayos gastado (en millones de pesos) y cantidad de compras') }

high_anomaly <- quantile(compras_inciso$monto_promedio,probs = 0.75) + 1.5 * IQR(compras_inciso$monto_promedio)
datatable(compras_inciso %>% arrange(desc(total_comprado)) , rownames = FALSE, colnames=c("Inciso", "Monto adjudicado total", "Cantidad de compras", "Monto adjudicado promedio")) %>%
  formatStyle('monto_promedio',
          backgroundColor = styleInterval(high_anomaly , c('white', 'yellow')))

```

  
Se ve claramente que al ordenar por **Monto adjudicado total** el ente que gasto más en un solo período período es `r compras_inciso %>% arrange(desc(total_comprado)) %>% head(1) %>% select(inciso)`.  
A su vez, el ente que tiene mayor cantidad de compras realizadas es `r compras_inciso %>% arrange(desc(cantidad_comprado)) %>% head(1) %>% select(inciso)`.  

También agregamos una marca en la tabla en la columna **Monto adjudicado promedio**, la cuál cuando está pintada de amarillo indica que el valor está muy por encima de lo normal, es decir que el gasto promedio del ente es muy superior al de los demás.  

&nbsp;
&nbsp;
&nbsp;

A continuación, decidimos evaluar para los 10 primeros entes que tienen la mayor cantidad gastada en el período en pesos uruguayos ajustados, el porcentaje de compras realizadas en pesos uruguayos o en otra moneda. Las barras de la visualización están ordenadas en forma descendiente de acuerdo al monto adjudicado total.

```{r,  fig.align='center',fig.cap= figure_cap("three_plot" ,'Grafico de barras donde compara el top 10 de entes en gato  adjudicado en base a la moneda de compra ')}
ggplotly(
  ggplot(compras %>% 
    filter("2018-01-01" < fecha_compra, fecha_compra < "2019-04-01", monto_adj > 0) %>%
    filter(inciso %in% (compras_inciso %>% arrange(desc(total_comprado)) %>% head(10) %>% 
                          pull(inciso))) %>%
    mutate(pesos_uruguayo=str_to_title(str_replace_all(pesos_uruguayo, "_"," "))) %>%
    group_by(inciso, pesos_uruguayo) %>% summarise(total_comprado = signif(sum(monto_adj_pesos)/ 1000000 , digit=3), cantidad_comprado = n(),
monto_promedio = (signif(total_comprado/cantidad_comprado ,digit = 3))) %>%
  arrange(desc(total_comprado)), aes(fill=pesos_uruguayo, y=total_comprado, x=fct_reorder(inciso, total_comprado))) + 
    geom_bar( stat="identity", position="fill") +
  coord_flip() +
  ggthemes::theme_economist() +
  theme(axis.title = element_text(face = "bold"),
    legend.position = "bottom",                           
  text=element_text(family="serif", size = 10, hjust = 1)
  ) +
  labs(y="Inciso", x=NULL) +
  scale_fill_discrete(labels=c("Otra moneda", "Pesos uruguayos"))) %>% config(displayModeBar = F) %>%
  layout(title = "Top 10 de entes en gasto adjudicado en base a a la moneda de compra", width=850, legend = list(orientation = 'h', x = 0, y = -0.2, bgcolor = "#E2E2E2", font = list(family = "sans-serif",
    size = 10)))
```


Como se ve en `r f.ref("four_plot")`, justamentente los entes que tienen mayor gasto adjudicado son los que en su mayoría realizan sus compras en monedas extranjeras (principalmente en dólares).  

A continuación, estudiamos si existe una relación entre el periodo de tiempo que le toma finalizar a la licitación, y el monto que conlleva la misma.
Tuvmimos un inconveniente dado que los datos estaban muy sesgados y realizamos una transformación a las variables para un mejor gráfico. La transformación usada fue la [transformacion logaritmica][4]



```{r fig.align='center', fig.cap=figure_cap("fift_plot", "Asociación entre el tiempo que requiró concluir la compra (span) y el monto involucrado en la compra según moneda de la compra. No parecería existir una relación entre las mismas.") }
ggplot(compras, aes(x= log(span) , y= log(monto_adj_pesos), color=pesos_uruguayo)) +
  geom_point(alpha = 1/5)+
  facet_wrap(~pesos_uruguayo) +
  labs(x = "\nSpan de la compra (en logs - en días)", 
       y = "Monto de la compra\n(en logs - en pesos corrientes)\n", 
       color = NULL,
       title ="Compraración entre el tiempo que requirió finlizar la compra \n  y el monto de la misma en base a la moneda usada" ) +
  guides(colour = guide_legend(override.aes = list(alpha = 1)))+
    ggthemes::theme_economist() +
  theme(axis.title = element_text(face = "bold"),
        plot.title = element_text(face = "bold" , family=  "sans-serif", size = 10,hjust = 0.5),
        legend.position = "bottom")
```

```{r fig.align='center', fig.cap="Distribución del logaritmo del tiempo que requiró concluir la compra (span) según si la misma tuvo o no apertura electrónica."}
compras %>% 
  filter(!is.na(apel)) %>% 
  mutate(span = (fecha_compra %--% fecha_pub_adj) %/% hours(1),
         pesos = if_else(id_moneda == 0, "Compra en pesos", "Compra en otra moneda"),
         apel = if_else(apel == "Yes", "Sí", "No")) %>% 
  ggplot() +
  geom_histogram(aes(x = log(span), y = ..density.., fill = apel), bins = 20) +
  facet_wrap(~apel) +
  labs(x = "Span de la compra (en logs - en días)", y = "Proporción\n", fill = "Apertura\nElectrónica",
       title = "Histograma de tiempo que requirio finalizar la compra segun su apertura electronica") +
  ggthemes::theme_economist() +
  theme(axis.title = element_text(face = "bold"),
        legend.position = "bottom",
        plot.title = element_text(face = "bold" , family=  "sans-serif", size = 10,hjust = 0.5),
        strip.text = element_blank())
```
&nbsp;
En base a estos graficos ( `r f.ref("fifth_plot")`  y `r f.ref("six_plot")`) vemos que no hay una relacion fuerte entre el periodo de compras con su monto. Igual asi decidimos omitir la teoria dado  que en verdad hay muchas Compras directas dentro de este conjunto de datos.  
Por lo tanto decidimos filtrar los datos y solo tomar las compras que sean licitaciones y ver ademas cuantas oferentes hay en cada adjudicaciones y la relacion con el monto a cobrar.



```{r}
#realizar filtro anterior
```

&nbsp;
Finalizando esta parte del estudio , quisimo ponernos exquisitos y ver como se comporto dos entes en las cuales estamos directamente involucrados. Estos seria la Intendiencia de Montevideo y Udelar.



```{r, fig.align='center', fig.cap=figure_cap("seven_plot", "Evolución del monto total adjudicado por mes por la intendencia de Montevideo\n(en millones de pesos corrientes)")}
ggplotly(ggplot(
  compras %>% 
    filter (id_inciso==98) %>%
    filter("2018-01-01" < fecha_compra, fecha_compra < "2019-04-30", monto_adj > 0) %>%
    group_by(floor_date(fecha_compra, "week")) %>% 
    summarise(total_comprado = sum(monto_adj_pesos, na.rm = TRUE) ,
              cantidad_comprado = n(),
              monto_promedio_por_semana = total_comprado/cantidad_comprado) %>%
    rename(semana = `floor_date(fecha_compra, "week")`),
  aes(semana ,total_comprado )) +
  geom_line( color = "purple") +
  labs(x = NULL, y = "Monto total adjudicado por semana\n(equivalente en millones de pesos corrientes)\n") +
  scale_y_continuous(labels = scales::dollar_format(prefix = "$U", big.mark = ".", decimal.mark = ",", scale = 1/1e6)) +
  ggthemes::theme_economist() +
  theme(axis.title = element_text(face = "bold"))
  ) %>% config(displayModeBar = F) %>%
  layout(title = "Evolucion del monto total adjudicado por semana para la IMM", width=850)
  
```
&nbsp;
Se puede observar que el monto total adjudicado semanalmente por la Intendencia de Montevideo se mantiene generalmente en una franja de entre 0 y 300 millones de pesos uruguayos. Existe únicamente un pico, sobre el final del año 2018, cuando se adjudicaron unos 500 millones de pesos.


&nbsp;

```{r , fig.align='center', fig.cap="Evolución del monto total adjudicado por semana por la Udelar\n(en millones de pesos corrientes)"}
ggplotly(ggplot(
  compras %>% 
    filter (id_inciso==26) %>%
    filter("2018-01-01" < fecha_compra, fecha_compra < "2019-04-30", monto_adj > 0) %>%
    group_by(floor_date(fecha_compra, "week")) %>% 
    summarise(total_comprado = sum(monto_adj_pesos, na.rm = TRUE) ,
              cantidad_comprado = n(),
              monto_promedio_por_semana = total_comprado/cantidad_comprado) %>%
    rename(semana = `floor_date(fecha_compra, "week")`),
  aes(semana ,total_comprado )) +
  geom_line( color = "purple") +
  labs(x = NULL, y = "Monto total adjudicado por semana\n(equivalente en millones de pesos corrientes)\n") +
  scale_y_continuous(labels = scales::dollar_format(prefix = "$U", big.mark = ".", decimal.mark = ",", scale = 1/1e6)) +
  ggthemes::theme_economist() +
  theme(axis.title = element_text(face = "bold"))
  ) %>% config(displayModeBar = F) %>%
  layout(title = "Evolucion del monto total adjudicado por semana para la UDELAR", width=850)
```



## Adjudicaciones

En este conjunto se determina exactamente por compra que articulo de compra se realizo con su monto unitario y tambien quien fue el oferente que gano la licitacion o a quien fue realizada la compra directa
&nbsp;

Por lo tanto realizamos una tabla dinamica agrupada por articulo, donde contabilizamos en cuantas compras diferentes aprace este articulo comprado y cuanto es el monto total gatado en millones de pesos. En esos calculos tambien agregamos la mediana del precio unitario de cada articulo y el precio maximo que se compro el articulo
&nbsp;

```{r, fig.align='center',fig.cap=table_cap("two_table" ,'Tabla ')}
datatable(adjudicaciones_arti_inciso %>% group_by(desc_articulo) %>% summarise(veces_comprado = sum(counta) , total_gastado = round(sum(total_comprado)), gastado_unit_mediana = round(median(promedio_costo_unit)), max_gastado = round(max(promedio_costo_unit))) %>% arrange(desc(total_gastado)) , colnames = c('Articulo', 'Veces adquirido', 'Total gastado(millones pesos)', 'Mediana gasto unitario', 'Precio maximo unidad'))
```




&nbsp;
Como se ve , el articulo que se gasto mas dinero en la adjuducacion del gobierno fue con el `r adjudicaciones_arti_inciso %>% group_by(desc_articulo) %>% summarise(total_gastado = round(sum(total_comprado)/1000000 , digits = 3)) %>% arrange(desc(total_gastado)) %>% head(1) %>% select(desc_articulo)`

&nbsp;
Este articulo es fuertemente relacionado a las graficas iniciales donde vemos un pico grande de compras en el mes Marzo.
&nbsp;

Tambien se realizo una grafica con los 10 articulos mas veces comprados 
&nbsp;
```{r , fig.align='center', fig.cap=figure_cap("nine_plot", "Top 10 de articulos en base a cantidad de veces adquiridos")}
ggplotly(ggplot(adjudicaciones_arti_inciso %>% group_by(desc_articulo) %>% summarise(veces_comprado = sum(counta) , total_gastado = round(sum(total_comprado)/1000000 , digits = 3), gastado_unit_mediana = round(median(promedio_costo_unit)), max_gastado = round(max(promedio_costo_unit))) %>% arrange(desc(veces_comprado)) %>% head(10)%>% mutate(desc_articulo = replace(desc_articulo, desc_articulo=="PASAJE EN TRANSPORTE AEREO DE PASAJEROS FUERA DEL PAIS, CONTRATADO EN URUGUAY", "PASAJE AEREO")) ,
    aes( y=veces_comprado, x=fct_reorder(desc_articulo, veces_comprado) , fill=veces_comprado, text=paste(desc_articulo,": ",veces_comprado))) + 
    geom_bar( stat="identity") +
  coord_flip() +
  ggthemes::theme_economist() +
  theme(axis.title = element_text(face = "bold"),
  axis.text.y= element_text( size = 8, vjust = 0.3, hjust = 0.5)
  #axis.ticks.x = element_blank()
  ) +
  labs(y="Veces comprado", x="Articulo") , tooltip="text") %>% config(displayModeBar = F) %>%
  layout(title = "Top 10 de articulos en base a cantidad de veces adquirido", width=850)
```

&nbsp;
Como veran el articulo que mas veces es comprado por diferente entes y donde hay muchos mas facturas es en `r adjudicaciones_arti_inciso %>% group_by(desc_articulo) %>% summarise(veces = sum(counta)) %>% arrange(desc(veces)) %>% head(1) %>% select(desc_articulo)`
&nbsp;

## oferentes 

```{r}
# Cantidad de oferentes
cant_provs_oferentes <- oferentes %>% 
  count(nro_doc_prov) %>% 
  dim() %>% 
  .[1]
# Cantidad de compras
cant_compras <- compras %>% 
  count(id_compra) %>% 
  dim() %>% 
  .[1]
```

La base cuenta con información sobre `r cant_provs_oferentes` proveedores, los cuales han partidicado de un total de `r cant_compras` compras. El proveedor más frecuente durante 2018 fue Nalfer SA, quien participó en el 4,10% de las compras.

```{r}
# Principales oferentes del estado
oferentes %>% 
  group_by(nro_doc_prov, nombre_comercial) %>% 
  summarise(n_compras = n_distinct(id_compra)) %>% 
  ungroup() %>%
  mutate(prop = percent(n_compras / sum(n_compras), digits = 2)) %>%
  arrange(desc(n_compras, nombre_comercial)) %>%
  select(nombre_comercial, nro_doc_prov, n_compras, prop) %>% 
  head(10) %>%
  kable(format = "html", format.args = list(big.mark = ".", decimal.mark = ","), escape = FALSE,
        caption = "Principales oferentes del Estado en 2018 y 2019",
        col.names = c("Proveedor", "ID", "Cantidad", "Proporción")) %>%
  kable_styling(bootstrap_options = c("striped", "hover"), full_width = FALSE)
```

A continuación, nos interesa ver si aquellos proveedores que son predominantes a la hora de adjudicarse compras a lo largo del año, también lo son mensualmente de forma sostenida.

```{r}
inner_join(oferentes, compras, by="id_compra") %>%
  filter("2018-01-01" < fecha_compra, fecha_compra < "2018-12-31", monto_adj > 0) %>%   group_by(nombre_comercial, floor_date(fecha_compra, "month")) %>%
  summarise(n_compras = n_distinct(id_compra)) %>%
  mutate(prop=n_compras/sum(n_compras)) %>%
  select(`floor_date(fecha_compra, "month")`, prop) %>%
  filter(nombre_comercial %in% c("NALFER S.A.",
                                 "SANQUILCO SOCIEDAD ANONIMA",
                                 "MERCOLUZ S A",
                                 "TERCIR S R L",
                                 "MENASOL  SOCIEDAD ANONIMA",
                                 
                                 "RIBOIRA PINTOS MARIANA",
                                 "SCALABRINI DE MAINE JORGE DANIEL",
                                 "VARELA HNOS. SOCIEDAD ANONIMA",
                                 "ISAFER LTDA")) %>%
  ggplot(aes(x=`floor_date(fecha_compra, "month")`, y=prop,
             fill=nombre_comercial)) +
  geom_bar(stat="identity", position="fill") +
  scale_y_continuous(labels = scales::percent_format()) +
  labs(x="Mes", y="Proporción de ofertas realizadas", fill="Nombre del oferente") +
  ggthemes::theme_economist() +
  theme(legend.position="right")
#Agregar comentario sobre BPS
```


[^1]: [web-scrapping](https://es.wikipedia.org/wiki/Web_scraping) es una técnica utilizada mediante programas de software para extraer información de sitios web. 

[1]: https://github.com/ddapueto/workGroup_Stat/blob/master/xmlParsePython/Parse_compras_estatales.py "Github code"
[2]: https://github.com/ddapueto/workGroup_Stat/blob/master/compras_estatales.R "Github code"

[3]: https://www.agesic.gub.uy/innovaportal/file/6176/1/resolucion_005_2016.pdf "Decreto datos abiertos"

[4]: https://drive.google.com/file/d/1tXUX1HHsh2gxckzvYO-2jzX5G3Xf-xk4/view?usp=sharing "Transformacion motivo de uso"