---
title: "Compras Estatales"
author: 
- "Daniel Czarnievicz" 
- "Damian Dapueto"
- "Emanuelle"
date: "Última actualización: `r format(Sys.time(), '%A %d %B, %Y, %I:%M %p')`"
output: 
  html_document:
    toc: true
    toc_depth: 2
    number_sections: true
    toc_float: 
      smooth_scroll: true
    theme: united
    highlight: tango
    fig_caption: yes
    code_folding: hide
    includes:
      in_header: header.html
---

```{r setup, include=FALSE}
knitr::opts_chunk$set(echo = FALSE, warning = FALSE, message = FALSE)
knitr::knit_hooks$set(inline = function(x) {prettyNum(x, big.mark = ".")})
library(knitr)
library(tidyverse)
library(lubridate)
library(formattable)
library(kableExtra)
library(magrittr)
library(dplyr)
library(plotly)
library(DT)
library(htmltools)
```

```{r}
#Datasets
compras <- readr::read_rds("Data/rds/compras.rds")
adjudicaciones <- readr::read_rds("Data/rds/adjudicaciones.rds")
oferentes <- readr::read_rds("Data/rds/oferentes.rds")

#funciones o variables comunes en estudio
# datasets agrupado en week con variables comunes
compras_week <- compras %>% 
  filter("2018-01-01" < fecha_compra, fecha_compra < "2019-04-30", monto_adj > 0) %>%
  group_by(floor_date(fecha_compra, "week")) %>% 
  summarise(total_comprado = sum(monto_adj_pesos, na.rm = TRUE) ,
            cantidad_comprado = n(),
            monto_promedio_por_semana = total_comprado/cantidad_comprado) %>% 
  mutate(is_low_monto = ifelse(total_comprado <= quantile(total_comprado,probs=0.05), 1, NA), 
         is_high_monto = ifelse(total_comprado >= quantile(total_comprado,probs=0.95), 1, NA), 
         is_outlier_monto = case_when(
                total_comprado < quantile(total_comprado,probs = 0.25) - 1.5 * IQR(total_comprado) | total_comprado > quantile(total_comprado, probs = 0.75) + 1.5 * IQR(total_comprado) ~ TRUE,
                TRUE ~ FALSE) 
           ) %>%
  mutate(is_low_cto = ifelse(cantidad_comprado <= quantile(cantidad_comprado,probs=0.05), 1, NA), 
         is_high_cto = ifelse(cantidad_comprado >= quantile(cantidad_comprado,probs=0.95), 1, NA), 
         is_outlier_cto = case_when(
                cantidad_comprado < quantile(cantidad_comprado,probs = 0.25) - 1.5 * IQR(cantidad_comprado) | cantidad_comprado > quantile(cantidad_comprado, probs = 0.75) + 1.5 * IQR(cantidad_comprado) ~ TRUE,
                TRUE ~ FALSE) 
           ) %>%
  mutate(is_low_mean = ifelse(monto_promedio_por_semana <= quantile(monto_promedio_por_semana,probs=0.05), 1, NA), 
         is_high_monto = ifelse(monto_promedio_por_semana >= quantile(monto_promedio_por_semana,probs=0.95), 1, NA), 
         is_outlier_monto = case_when(
                monto_promedio_por_semana < quantile(monto_promedio_por_semana,probs = 0.25) - 1.5 * IQR(monto_promedio_por_semana) | monto_promedio_por_semana > quantile(monto_promedio_por_semana, probs = 0.75) + 1.5 * IQR(monto_promedio_por_semana) ~ TRUE,
                TRUE ~ FALSE) 
           ) %>%
  
  rename(week_date = `floor_date(fecha_compra, "week")`)


#total compras
cto_compras <- compras %>% 
                  count(id_compra) %>% 
                  dim() %>% 
                  .[1]
#total gastado en pesos uruguayos
monto_total <- sum(compras$monto_adj_pesos)

#compras inciso
compras_inciso <- compras %>% 
   filter("2018-01-01" < fecha_compra, fecha_compra < "2019-04-30", monto_adj > 0) %>%
   group_by(inciso) %>% 
   summarise(total_comprado = signif(sum(monto_adj_pesos)/ 1000000 , digit=3),
             cantidad_comprado = n(),
            monto_promedio = (signif(total_comprado/cantidad_comprado ,digit = 3)))


```

# Introduccion {.tabset .tabset-fade .tabset-pills}


 Se realiza un investigacion sobre las adjudicaciones realizadas por el Estado y todos sus entes vinculados. Pudiendo observar todos los tipos de compras como tambien que productos son los que se compraron y quienes son los principales vendedores.  
 
 
 
 Esta investigacion se origina realizando una [web-scrapping][1][^1] donde se extrajo los datos y luego se realiza una limpieza de todo lo extraible [script][2], teniendo 3 base de datos ( compras,  adjudicaciones y oferentes)  
 
 



# Analisis Exploratorio

## Compras

Como datos generales podemos observar que hubo dentro del periodo de investigacion unas `r cto_compras` compras adjudicadas que alcancaza `r prettyNum(monto_total/1000000, big.mark=".", decimal.mark=",")` millones de pesos uruguayos . Hay que tener en cuenta como se dijo antes , que estosson datos aproximados dado que no todos los entes publicos han ingresado su gastos com por ejemplo la intendencia de Rocha donde no encontramos ninguna adjudicacion.  


Esta claro que el proceso que se esta transitando con respecto al [decreto][3] es costoso dado los cambios de metodologia de trabajo de los entes publicos y por lo tanto no se esta obteniendo toda la informacion adecuada.  


Uno de los primero graaficos que crremos es muy importante de visualizar es un grafico lineal que nos brainda una serie de tiempo en base al monto gastado en pesos uruguayos.  





```{r,fig.align='center', fig.cap="Evolución del monto total adjudicado por mes\n(en millones de pesos corrientes)"}
ggplotly(ggplot(compras_week) +
  geom_line(aes(week_date, total_comprado), color = "purple") +
  labs(x = NULL, y = "Monto total adjudicado por semana\n(equivalente en millones de pesos corrientes)\n") +
  scale_y_continuous(labels = scales::dollar_format(prefix = "$U", big.mark = ".", decimal.mark = ",", scale = 1/1e6)) +
  ggthemes::theme_economist() +
  theme(axis.title = element_text(face = "bold")) +
  geom_point(data = compras_week %>% dplyr::filter(is_outlier_monto == TRUE), aes(week_date, total_comprado), color = 'red', size = 5, alpha = 0.5)+
  geom_point(data = compras_week %>% dplyr::filter(is_low_monto == 1), aes(week_date, total_comprado), color = 'blue', size = 2) +
  geom_point(data = compras_week %>% dplyr::filter(is_high_monto == 1), aes(week_date, total_comprado), color = 'darkred', size = 2)) %>%
  layout(width=850)
```

Como se puede ver vemos algunos picos u anomalias (marcados con puntos rojos grandes) que nos denotan que en ese periodo fue el mayor gasto del pais en compras.  
Muy importante avisar que se evalua en un periodo de tiempo semanal desde Enero 2018 hasta Abril 2019.  
La semana donde hay mas gasto adjudicado es en `r compras_week %>% arrange(desc(total_comprado)) %>% head(1) %>% select(week_date)`.  




```{r, fig.align='left', fig.cap="Evolución de la cantidad de adjudicaciones mensuales"}
ggplotly(ggplot(compras_week) +
  geom_line(aes(week_date, cantidad_comprado), color = "orange") +
  labs(x = NULL, y = "Cantidad de adjudicaciones mensuales\n") +
  #scale_y_continuous(labels = scales::number_format(big.mark = ".", decimal.mark = ",")) +
  ggthemes::theme_economist() +
  theme(axis.title = element_text(face = "bold")) +
  geom_point(data = compras_week %>% dplyr::filter(is_outlier_cto == TRUE), aes(week_date, cantidad_comprado), color = 'red', size = 5, alpha = 0.5)+
  geom_point(data = compras_week %>% dplyr::filter(is_low_cto == 1), aes(week_date, cantidad_comprado), color = 'blue', size = 2) +
  geom_point(data = compras_week %>% dplyr::filter(is_high_cto == 1), aes(week_date, cantidad_comprado), color = 'darkred', size = 2)) %>%
  layout(width=850)
```

Com se ve hay varios putos bajos eso quier decir que no hay una costante de compras , hay semanas que son muy bajas la compras realizadas.  





En este caso quisimos hacer una tabla mas dinamica donde podamos ver cuales son los inciso o entes que gastan mas  y a su vez cuales son los que realizan mas cantidad de compras.  

```{r}

datatable(compras_inciso , rownames = FALSE, caption = htmltools::tags$caption(
    style = 'caption-side: bottom; text-align: center;',
    'Table 2: ', htmltools::em('Tabla comparativa de inciso sobre total de pesos uruguayos gastado ( en millones de pesos) y cantidad de compras')
  ),filter = 'top')
```

Se ve claramente que al ordenar por **total_comprado** el ente que gasto mas en el periodo es `r compras_inciso %>% arrange(desc(total_comprado)) %>% head(1) %>% select(inciso)`.  
A su vez el ente que tiene mas compras realizadas es `r compras_inciso %>% arrange(desc(cantidad_comprado)) %>% head(1) %>% select(inciso)`.  

Decidimos evalaur los 10 primeros entes que tiene la mayor cantidad gastada en el periodo en pesos uruguayos ajustados


```{r}
ggplot(compras %>% 
    filter("2018-01-01" < fecha_compra, fecha_compra < "2019-04-01", monto_adj > 0) %>%
    filter(inciso %in% (compras_inciso %>% arrange(desc(total_comprado)) %>% head(10) %>% pull(inciso))) %>%
    mutate(trimestre = ifelse(fecha_compra < "2018-04-01", "2018_01", ifelse( fecha_compra <"2018-07-01", "2018_02", ifelse(fecha_compra <"2018-10-01", "2018_03", ifelse( fecha_compra <"2019-01-01", "2018_04", "2019_01")))), 
           pesos_uruguayo = ifelse(id_moneda == 0 , "pesos_uruguayo", "otra_moneda")) %>% group_by(inciso, trimestre, pesos_uruguayo) %>% summarise(total_comprado = signif(sum(monto_adj_pesos)/ 1000000 , digit=3), cantidad_comprado = n(),
monto_promedio = (signif(total_comprado/cantidad_comprado ,digit = 3))), aes(fill=pesos_uruguayo, y=total_comprado, x=inciso)) + 
    geom_bar( stat="identity", position="fill") +
  coord_flip() +
  theme(
    legend.position = "bottom",                           
  text=element_text(family="serif", size = 10, hjust = 1)
  )
```


correlacion mayor cantidad de compras en otras monedas , son los 2 entes que tiene mas gasto en el periodo  

```{r, fig.align='center', fig.cap="Monto total adjudicado por semana en función de la cantidad de adjudicaciones realizadas."}
compras %>% 
  filter("2018-01-01" < fecha_compra, fecha_compra < "2018-12-31", monto_adj > 0) %>%
  group_by(floor_date(fecha_compra, "week"), monto_adj_pesos) %>% 
  tally() %>% 
  summarise(cant_adjs = sum(n), 
            total_comprado = sum(monto_adj_pesos, na.rm = TRUE)) %>% 
  filter(cant_adjs >= quantile(cant_adjs)[2] / 1.5) %>%
  ggplot() + 
  geom_line(aes(x = cant_adjs, y = total_comprado)) +
  labs(x = "Cantidad de adjudicaciones mensuales\n", 
       y = "Monto total adjudicado por semana\n(equivalente en millones de pesos corrientes)\n") +
  scale_y_continuous(labels = scales::dollar_format(prefix = "$U", big.mark = ".", decimal.mark = ",", scale = 1/1e6)) +
  ggthemes::theme_economist() +
  theme(axis.title = element_text(face = "bold"))
```

Se puede apreciar que no existe una relación directa entre la cantidad de adjudicaciones realizadas, y el monto total gastado. El monto total oscila entre valores altos y bajos independientemente de la cantidad de adjudicaciones mensuales.

```{r fig.align='center', fig.cap="Asociación entre el tiempo que requiró concluir la compra (span) y el monto involucrado en la compra según moneda de la compra. No parecería existir una relación entre las mismas."}
compras %>% 
  mutate(span = (fecha_compra %--% fecha_pub_adj) %/% hours(1),
         pesos = if_else(id_moneda == 0, "Compra en pesos", "Compra en otra moneda")) %>% 
  ggplot() +
  geom_point(aes(log(span), log(monto_adj_pesos), color = pesos), alpha = 1/5) +
  facet_wrap(~pesos) +
  labs(x = "\nSpan de la compra (en logs - en días)", 
       y = "Monto de la compra\n(en logs - en pesos corrientes)\n", 
       color = NULL) +
  guides(colour = guide_legend(override.aes = list(alpha = 1))) +
  ggthemes::theme_economist() +
  theme(axis.title = element_text(face = "bold"),
        legend.position = "bottom")
```

```{r fig.align='center', fig.cap="Distribución del logaritmo del tiempo que requiró concluir la compra (span) según si la misma tuvo o no apertura electrónica."}
compras %>% 
  filter(!is.na(apel)) %>% 
  mutate(span = (fecha_compra %--% fecha_pub_adj) %/% hours(1),
         pesos = if_else(id_moneda == 0, "Compra en pesos", "Compra en otra moneda"),
         apel = if_else(apel == "Yes", "Sí", "No")) %>% 
  ggplot() +
  geom_histogram(aes(x = log(span), y = ..density.., fill = apel)) +
  facet_wrap(~apel) +
  labs(x = "Span de la compra (en logs - en días)", y = "Proporción\n", fill = "Apertura\nElectrónica") +
  ggthemes::theme_economist() +
  theme(axis.title = element_text(face = "bold"),
        legend.position = "bottom",
        strip.text = element_blank())
```


```{r, fig.align='center', fig.cap="Evolución del monto total adjudicado por mes por la intendencia de Montevideo\n(en millones de pesos corrientes)"}
# Falta tasas de cambio
compras %>%
  filter (id_inciso==98) %>%
  filter("2018-01-01" < fecha_compra, fecha_compra < "2018-12-31", monto_adj > 0) %>%
  group_by(floor_date(fecha_compra, "week")) %>% 
  summarise(total_comprado = sum(monto_adj_pesos, na.rm = TRUE)) %>% 
  ggplot() +
  geom_line(aes(`floor_date(fecha_compra, "week")`, total_comprado), color = "purple") +
  labs(x = NULL, y = "Monto total adjudicado por semana\n(equivalente en millones de pesos corrientes)\n") +
  scale_y_continuous(labels = scales::dollar_format(prefix = "$U", big.mark = ".", decimal.mark = ",", scale = 1/1e6)) +
  ggthemes::theme_economist() +
  theme(axis.title = element_text(face = "bold"))
```
Se puede observar que el monto total adjudicado semanalmente por la Intendencia de Montevideo se mantiene generalmente por debajo de los 300 millones de pesos uruguayos. Existe únicamente un pico, sobre el final del año 2018, cuando se adjudicaron unos 500 millones de pesos.

A continuación, nos gustaría comparar el gasto mensual de la Intendencia de Montevideo con el gasto del resto de las intendencias de país. Para esto, realizamos una gráfica en la cual para cada mes tenemos dos barras, una que se corresponde con el gasto adjudicado ese mes por la Intendencia de Montevideo, y otro con el gasto sumado del resto de las Intendencias del País.

```{r, fig.align='center', fig.cap="Evolución del monto total adjudicado por mes por las intendencias del país\n(en millones de pesos corrientes)"}
compras %>%
  filter(grepl("Intendencia", inciso)==TRUE) %>%
  mutate(zona_pais=ifelse(grepl("Montevideo", inciso)==1,
                          "Montevideo", "Interior"))  %>%
  filter("2018-01-01" < fecha_compra, fecha_compra < "2018-12-31", monto_adj > 0) %>%
  group_by(floor_date(fecha_compra, "month"), zona_pais) %>% 
  summarise(total_comprado = sum(monto_adj_pesos, na.rm = TRUE)) %>%
  ggplot(aes(x=`floor_date(fecha_compra, "month")`, y=total_comprado, fill=zona_pais)) +
  geom_bar(stat="identity", position="dodge") +
  labs(x = NULL, y = "Monto total adjudicado por mes\n(equivalente en millones de pesos corrientes)\n") +
  scale_fill_discrete(name="Zona del país", palette=) +
  scale_y_continuous(labels = scales::dollar_format(prefix = "$U", big.mark = ".", decimal.mark = ",", scale = 1/1e6)) +
  ggthemes::theme_economist() +
  theme(axis.title = element_text(face = "bold"))
adj_julio_interior <- compras %>%
  filter(grepl("Intendencia", inciso)==TRUE) %>%
  mutate(zona_pais=ifelse(grepl("Montevideo", inciso)==1,
                          "Montevideo", "Interior"))  %>%
  filter("2018-07-01" < fecha_compra, fecha_compra < "2018-07-31") %>% 
  arrange(desc(monto_adj_pesos)) %>% select(objeto, monto_adj_pesos) %>% head(n=1) 
```

Se observa que durante la mayor parte del año, el monto adjudicado por la Intendencia de Montevideo es mayor que el del resto de todas las intendencias de todo el país.

Esto no es cierto en los meses febrero, marzo, y abril, en los cuales el gasto realizado por las intendencias del interior es ligeramente mayor al de la de Montevideo; y en Julio, mes en el que se da el mayor monto de adjudicación de todos, el cual es notablemente superior al resto.

Dicha adjudicación figura en la base como _`r adj_julio_interior[,1]`_ y tuvo un monto de $U`r prettyNum(adj_julio_interior[,2]/1e6, big.mark = ".", decimal.mark = ",", digits=0)` millones.

## oferentes 

```{r}
# Cantidad de oferentes
cant_provs_oferentes <- oferentes %>% 
  count(nro_doc_prov) %>% 
  dim() %>% 
  .[1]
# Cantidad de compras
cant_compras <- compras %>% 
  count(id_compra) %>% 
  dim() %>% 
  .[1]
```

La base cuenta con información sobre `r cant_provs_oferentes` proveedores, los cuales han partidicado de un total de `r cant_compras` compras. El proveedor más frecuente durante 2018 fue Nalfer SA, quien participó en el 4,10% de las compras.

```{r}
# Principales oferentes del estado
oferentes %>% 
  group_by(nro_doc_prov, nombre_comercial) %>% 
  summarise(n_compras = n_distinct(id_compra)) %>% 
  ungroup() %>%
  mutate(prop = percent(n_compras / sum(n_compras), digits = 2)) %>%
  arrange(desc(n_compras, nombre_comercial)) %>%
  select(nombre_comercial, nro_doc_prov, n_compras, prop) %>% 
  head(10) %>%
  kable(format = "html", format.args = list(big.mark = ".", decimal.mark = ","), escape = FALSE,
        caption = "Principales oferentes del Estado en 2018 y 2019",
        col.names = c("Proveedor", "ID", "Cantidad", "Proporción")) %>%
  kable_styling(bootstrap_options = c("striped", "hover"), full_width = FALSE)
```

A continuación, nos interesa ver si aquellos proveedores que son predominantes a la hora de adjudicarse compras a lo largo del año, también lo son mensualmente de forma sostenida.

```{r}
inner_join(oferentes, compras, by="id_compra") %>%
  filter("2018-01-01" < fecha_compra, fecha_compra < "2018-12-31", monto_adj > 0) %>%   group_by(nombre_comercial, floor_date(fecha_compra, "month")) %>%
  summarise(n_compras = n_distinct(id_compra)) %>%
  mutate(prop=n_compras/sum(n_compras)) %>%
  select(`floor_date(fecha_compra, "month")`, prop) %>%
  filter(nombre_comercial %in% c("NALFER S.A.",
                                 "SANQUILCO SOCIEDAD ANONIMA",
                                 "MERCOLUZ S A",
                                 "TERCIR S R L",
                                 "MENASOL  SOCIEDAD ANONIMA",
                                 "BANCO DE PREVISION SOCIAL",
                                 "RIBOIRA PINTOS MARIANA",
                                 "SCALABRINI DE MAINE JORGE DANIEL",
                                 "VARELA HNOS. SOCIEDAD ANONIMA",
                                 "ISAFER LTDA")) %>%
  ggplot(aes(x=`floor_date(fecha_compra, "month")`, y=prop,
             fill=nombre_comercial)) +
  geom_bar(stat="identity") +
  scale_y_continuous(labels = scales::percent_format())


#La idea es hacer un gráfico de barras apiladas al 100%, falta arreglar esto
```



[^1]: [web-scrapping](https://es.wikipedia.org/wiki/Web_scraping)es una técnica utilizada mediante programas de software para extraer información de sitios web. 

[1]: https://github.com/ddapueto/workGroup_Stat/blob/master/xmlParsePython/Parse_compras_estatales.py "Github code"
[2]: https://github.com/ddapueto/workGroup_Stat/blob/master/compras_estatales.R "Github code"

[3]: https://www.agesic.gub.uy/innovaportal/file/6176/1/resolucion_005_2016.pdf "Decreto datos abiertos"