---
title: "Compras Estatales"
author: 
- "Daniel Czarnievicz" 
- "Damian Dapueto"
- "Emanuelle Marsella"
date: "Última actualización: `r format(Sys.time(), '%A %d %B, %Y, %I:%M %p')`"
output: 
  html_document:
    toc: true
    toc_depth: 2
    number_sections: true
    toc_float: 
      smooth_scroll: true
    theme: united
    highlight: tango
    fig_caption: yes
    code_folding: hide
    includes:
      in_header: header.html
---

```{r setup, include=FALSE}
knitr::opts_chunk$set(echo = FALSE, warning = FALSE, message = FALSE)
knitr::knit_hooks$set(inline = function(x) {
      if(is.numeric(x)){
          return(prettyNum(x, big.mark=".", decimal.mark = ","))
      }else{
          return(x)
       }
   })
library(knitr)
library(tidyverse)
library(lubridate)
library(formattable)
library(kableExtra)
library(magrittr)
library(dplyr)
library(plotly)
library(DT)
library(htmltools)
library(captioner)
```

```{r}
#add all caption for figure an table

table_cap <- captioner::captioner(prefix="Tab.")
figure_cap <- captioner::captioner(prefix="Fig.")

t.ref <- function(label){
  stringr::str_extract(table_cap(label), "[^:]*")
}

f.ref <- function(label){
  stringr::str_extract(figure_cap(label), "[^:]*")
}
```




```{r}
#Datasets
compras <- readr::read_rds("Data/rds/compras.rds")
adjudicaciones <- readr::read_rds("Data/rds/adjudicaciones.rds")
oferentes <- readr::read_rds("Data/rds/oferentes.rds")

#funciones o variables comunes en estudio
# datasets agrupado en week con variables comunes
compras_week <- compras %>% 
  filter("2018-01-01" < fecha_compra, fecha_compra < "2019-04-30", monto_adj > 0) %>%
  group_by(floor_date(fecha_compra, "week")) %>% 
  summarise(total_comprado = sum(monto_adj_pesos, na.rm = TRUE) ,
            cantidad_comprado = n(),
            monto_promedio_por_semana = total_comprado/cantidad_comprado) %>% 
  mutate(is_low_monto = ifelse(total_comprado <= quantile(total_comprado,probs=0.05), 1, NA), 
         is_high_monto = ifelse(total_comprado >= quantile(total_comprado,probs=0.95), 1, NA), 
         is_outlier_monto = case_when(
                total_comprado < quantile(total_comprado,probs = 0.25) - 1.5 * IQR(total_comprado) | total_comprado > quantile(total_comprado, probs = 0.75) + 1.5 * IQR(total_comprado) ~ TRUE,
                TRUE ~ FALSE) 
           ) %>%
  mutate(is_low_cto = ifelse(cantidad_comprado <= quantile(cantidad_comprado,probs=0.05), 1, NA), 
         is_high_cto = ifelse(cantidad_comprado >= quantile(cantidad_comprado,probs=0.95), 1, NA), 
         is_outlier_cto = case_when(
                cantidad_comprado < quantile(cantidad_comprado,probs = 0.25) - 1.5 * IQR(cantidad_comprado) | cantidad_comprado > quantile(cantidad_comprado, probs = 0.75) + 1.5 * IQR(cantidad_comprado) ~ TRUE,
                TRUE ~ FALSE) 
           ) %>%
  mutate(is_low_mean = ifelse(monto_promedio_por_semana <= quantile(monto_promedio_por_semana,probs=0.05), 1, NA), 
         is_high_monto = ifelse(monto_promedio_por_semana >= quantile(monto_promedio_por_semana,probs=0.95), 1, NA), 
         is_outlier_monto = case_when(
                monto_promedio_por_semana < quantile(monto_promedio_por_semana,probs = 0.25) - 1.5 * IQR(monto_promedio_por_semana) | monto_promedio_por_semana > quantile(monto_promedio_por_semana, probs = 0.75) + 1.5 * IQR(monto_promedio_por_semana) ~ TRUE,
                TRUE ~ FALSE) 
           ) %>%
  
  rename(semana = `floor_date(fecha_compra, "week")`)


#total compras
cto_compras <- compras %>% 
                  filter("2018-01-01" < fecha_compra, fecha_compra < "2019-04-30", monto_adj > 0) %>% count(id_compra) %>% 
                  dim() %>% 
                  .[1]
#total gastado en pesos uruguayos
monto_total <- sum(compras$monto_adj_pesos)

#compras inciso
compras_inciso <- compras %>% 
   filter("2018-01-01" < fecha_compra, fecha_compra < "2019-04-30", monto_adj > 0) %>%
   mutate(inciso = replace_na(inciso, "Desconocido")) %>%
   group_by(inciso) %>% 
   summarise(total_comprado = signif(sum(monto_adj_pesos)/ 1000000 , digit=5),
             cantidad_comprado = n(),
            monto_promedio = (signif(total_comprado/cantidad_comprado ,digit = 3)))


#adjudicaciones por cantidad de articulo por compra

adjudicaciones_arti_inciso <- adjudicaciones %>% 
  group_by(desc_articulo,inciso) %>% 
  summarise(counta = n(), total_comprado = sum(monto_adj_pesos), promedio_costo_unit = mean(monto_adj_pesos_unit)) %>% 
  arrange(desc(counta))

#join adjudicaciones con oferentes

ofe_adj <- oferentes %>% group_by(nombre_comercial) %>% 
  summarise(cto_compras_ofe = n_distinct(id_compra)) %>%
  left_join(
    adjudicaciones %>% 
      group_by(nombre_comercial) %>% 
      summarise(cto_compras = n_distinct(id_compra), tot_compra = sum(monto_adj_pesos)) ,by="nombre_comercial") %>%
  replace_na(list(cto_compras = 0, tot_compra = 0 , nombre_comercial = "Desconocido"))

# funcion para calcular breaks in histogram , method Freedman-Diaconis
breaks_histogram <- function(x){
  
  return(2 * IQR(x) / length(x)^(1/3))
}
```

# Introduccion {.tabset .tabset-fade .tabset-pills}

 En este proyecto se realiza un investigacion sobre las adjudicaciones realizadas por el Estado, así como todos sus entes vinculados. Podemos observar todos los tipos de compras realiazdas, como tambien qué productos son los que se compraron y por qué proveedores fueron hechas las compras, entre mucha más información disponible.
 
 Este trabajo, y los datos de los que disponemos, nacen de la estrategia de Datos Abiertos, que impulsa que toda la ciudadanía disponga de conjuntos de datos sobre los organismos públicos, para el aprovechamiento y utilización de los mismos, así como aumentar la transparencia. 
 
 Nuestra investigación se divide principalmente en analizar las compras hechas por el estado, así como los oferentes de las mismas. Buscamos investigar cómo varían a lo largo del tiempo, la cantidad de dinero gastada por el Estado y el número de adjudicaciones realizadas, no solo a nivel global (es decir, analizando los datos para todos los entes del estado) sino centrándonos también en aquellos entes que tienen una mayor incidencia en los ámbitos en los que nosotros nos desenvolvemos, como son la Intendencia de Montevideo y la Udelar. También buscamos ver cuáles son los principales oferentes, y ver si la participación de los mismos en las adjudicaciones es constante a lo largo del tiempo.
 
# Descripción de los datos
 
 Esta investigacion se origina realizando una [web-scrapping][1][^1], la cual es una técnica utilizada para extraer datos de sitios web. Luego realizamos una limpieza de todo lo extraído ([script][2]), teniendo 3 bases de datos: compras,  adjudicaciones y oferentes.
 
 De todo el acondicionamiento que se hizo sobre los datos, es de destacar el hecho de que no todas las compras fueron hechas con la misma moneda, sino que en la base hay 20 tipos de monedas distintas. Así, la variable monto adjudicado de la base de compras, que es de tipo numérico, dispone valores que no son comparables entre sí al estar en dinstintas monedas, por lo cual no tendría sentido realizar sobre ellos operaciones como la suma. Para resolver este problema, fue necesario conseguir las tasas de cambio para cada una de estas monedas para cada fecha en el intervalo de tiempo estudiado, y realizar la conversión de la variable a una moneda común (pesos uruguayos).
 
 Estas bases de datos son relacionales, por lo cual podemos hacer uso de ellas en forma conjunta y de esa forma combinar la información disponible en las distintas bases para analizarla de la forma que nos interese hacerlo (por ejemplo, hacer uso de la información de los oferentes disponible en la base homóloga, en conjunto con la información sobre la fecha de las compras, que se encuentra en la base de compras).
 
# Analisis Exploratorio

## Compras

Como datos generales, podemos observar que hubo dentro del período de investigación unas `r cto_compras` compras adjudicadas que alcanzan un total de `r monto_total / 1000000` millones de pesos uruguayos . Hay que tener en cuenta que, como se dijo antes, estos son datos aproximados, dado que no todos los entes publicos han ingresado su gastos. Un ejemplo de esto es la Intendencia de Rocha, para la cual no encontramos ninguna adjudicación.  

Está claro que el proceso que se está transitando con respecto al [decreto][3] es costoso dado los cambios de metodología de trabajo de los entes publicos, y por lo tanto debido a esto no se está obteniendo toda la informacion adecuada.  

Para todas las visualizaciones que realizamos, el período de tiempo que evaluamos es desde Enero de 2018 hasta Abril de 2019.

Uno de los primeros gráficos que creemos es muy importante visualizar es un gráfico lineal que nos brinda una serie de tiempo en base al monto gastado semanalmente, en pesos uruguayos.

&nbsp;

```{r,fig.align='center', fig.cap=figure_cap("one_plot", "Evolución del monto total adjudicado por semana\n(en millones de pesos corrientes) en grafico lineal")}
ggplotly(ggplot(compras_week) +
  geom_line(aes(semana, total_comprado), colour = "purple") +
  labs(x = NULL, y = "Monto total adjudicado por semana\n(equivalente en millones de pesos corrientes)\n") +
  scale_y_continuous(labels = scales::dollar_format(prefix = "$U", big.mark = ".", decimal.mark = ",", scale = 1/1e6)) +
  ggthemes::theme_economist() +
  theme(axis.title = element_text(face = "bold") )+
  geom_point(data = compras_week %>% dplyr::filter(is_outlier_monto == TRUE), aes(semana, total_comprado, colour = 'Anomaly'), size = 5, alpha = 0.5)+
  geom_point(data = compras_week %>% dplyr::filter(is_low_monto == 1), aes(semana, total_comprado, colour = 'Percentil_5'), size = 2) +
  geom_point(data = compras_week %>% dplyr::filter(is_high_monto == 1), aes(semana, total_comprado, colour = 'Percentile_95'), size = 2) + 
    scale_colour_manual(values=c( Percentil_5="blue", Percentile_95="red", Anomaly ="darkred" ))) %>%
  config(displayModeBar = F) %>% 
  layout(title="Evolución del monto total adjudicado por semana\n(en millones de pesos corrientes)", width=850, legend = list(orientation = 'h', x = 0, y = -0.1, bgcolor = "#E2E2E2", font = list(family = "sans-serif",
    size = 10))) 
```
&nbsp;

Como se puede ver, existen algunos picos u anomalías (marcados con puntos rojos grandes) que nos denotan que en ese período se dio el mayor gasto del país en compras.  
La semana donde hay mas gasto adjudicado es en `r format(zoo::as.Date(unlist(compras_week %>% arrange(desc(total_comprado)) %>% head(1) %>% select(semana))), "%d/%m/%Y")`, como se puede ver en la figura `r f.ref("one_plot")`.

A continuación, realizamos otro gráfico lineal para poder ver la cantidad de adjudicaciones realizadas en cada semana. 

&nbsp;

```{r, fig.align='center', fig.cap=figure_cap("two_plot","Evolución de la cantidad de adjudicaciones semanales segun grafico lineal con anomalias")}
ggplotly(ggplot(compras_week) +
  geom_line(aes(semana, cantidad_comprado), color = "orange") +
  labs(x = NULL, y = "Cantidad de adjudicaciones semanales\n") +
  scale_y_continuous(labels = scales::number_format(big.mark = ".", decimal.mark = ",")) +
  ggthemes::theme_economist() +
  theme(axis.title = element_text(face = "bold")) +
  geom_point(data = compras_week %>% dplyr::filter(is_outlier_cto == TRUE), aes(semana, cantidad_comprado, colour = 'Anomaly'), size = 5, alpha = 0.5)+
  geom_point(data = compras_week %>% dplyr::filter(is_low_cto == 1), aes(semana, cantidad_comprado, colour = 'Percentil_5'), size = 2) +
  geom_point(data = compras_week %>% dplyr::filter(is_high_cto == 1), aes(semana, cantidad_comprado, colour = 'Percentile_95'), size = 2) +
  scale_colour_manual(
    values=c( Percentil_5="blue", Percentile_95="red", Anomaly ="darkred" ))) %>%
  config(displayModeBar = F) %>%
  layout(title = "Evolución de la cantidad de adjudicaciones por semana", width=850, legend = list(orientation = 'h', x = 0, y = -0.1, bgcolor = "#E2E2E2", font = list(family = "sans-serif",
    size = 10))) 
```
&nbsp;
Como podemos observar, existen varios puntos bajos, lo cual significa que el número de compras realizadas no es constante a lo largo del tiempo, sino que hay semanas en las cuáles es muy baja la cantidad de compras realizadas.

&nbsp;

Luego, con el objetivo de ver y tener disponible toda la información de las compras de forma más dinámica, hicimos la siguiente tabla donde podamos ver cuáles son los incisos o entes estatales que gastan más, y a su vez cuáles son los que realizan más cantidad de compras.

&nbsp;
```{r , fig.align='center',fig.cap=table_cap("one_table" ,'Tabla comparativa de inciso sobre total de pesos uruguayos gastado ( en millones de pesos) y cantidad de compras') }

high_anomaly <- quantile(compras_inciso$monto_promedio,probs = 0.75) + 1.5 * IQR(compras_inciso$monto_promedio)
datatable(compras_inciso %>% arrange(desc(total_comprado)) , rownames = FALSE, colnames=c("Inciso", "Monto adjudicado total", "Cantidad de compras", "Monto adjudicado promedio")) %>%
  formatStyle('monto_promedio',
          backgroundColor = styleInterval(high_anomaly , c('white', 'yellow')))

```

&nbsp;
  
Se ve claramente que al ordenar por **Monto adjudicado total** el ente que gasto más en un solo período período es `r compras_inciso %>% arrange(desc(total_comprado)) %>% head(1) %>% select(inciso)`.  
A su vez, el ente que tiene mayor cantidad de compras realizadas es `r compras_inciso %>% arrange(desc(cantidad_comprado)) %>% head(1) %>% select(inciso)`.  

También agregamos una marca en la tabla en la columna **Monto adjudicado promedio**, la cuál cuando está pintada de amarillo indica que el valor está muy por encima de lo normal, es decir que el gasto promedio del ente es muy superior al de los demás.

&nbsp;

A continuación, decidimos evaluar para los 10 entes que tienen la mayor cantidad gastada en el período en pesos uruguayos ajustados, el porcentaje de compras realizadas en pesos uruguayos o en otra moneda. Las barras de la visualización están ordenadas en forma descendente de acuerdo al monto adjudicado total.

```{r,  fig.align='center',fig.cap= figure_cap("three_plot" ,'Gráfico de barras donde se compara el top 10 de entes en gasto  adjudicado en base a la moneda de compra')}
ggplotly(
  ggplot(compras %>% 
    filter("2018-01-01" < fecha_compra, fecha_compra < "2019-04-01", monto_adj > 0) %>%
    filter(inciso %in% (compras_inciso %>% arrange(desc(total_comprado)) %>% head(10) %>% 
                          pull(inciso))) %>%
    mutate(pesos_uruguayo=str_to_title(str_replace_all(pesos_uruguayo, "_"," "))) %>%
    group_by(inciso, pesos_uruguayo) %>% summarise(total_comprado = signif(sum(monto_adj_pesos)/ 1000000 , digit=3), cantidad_comprado = n(),
monto_promedio = (signif(total_comprado/cantidad_comprado ,digit = 3))) %>%
  arrange(desc(total_comprado)), aes(fill=pesos_uruguayo, y=total_comprado, x=fct_reorder(inciso, total_comprado))) + 
    geom_bar( stat="identity", position="fill") +
  coord_flip() +
  ggthemes::theme_economist() +
  theme(axis.title = element_text(face = "bold"),
    legend.position = "bottom",                           
  axis.text.y =element_text(family="serif", size = 10, hjust = 1)
  ) +
  labs(y="Inciso", x=NULL) +
  scale_fill_discrete(labels=c("Otra moneda", "Pesos uruguayos"))) %>% config(displayModeBar = F) %>%
  layout(title = "Top 10 de entes en gasto adjudicado en base a a la moneda de compra", width=850, legend = list(orientation = 'h', x = 0, y = -0.2, bgcolor = "#E2E2E2", font = list(family = "sans-serif",
    size = 10)))
```


Como se ve en `r f.ref("three_plot")`, justamentente los entes que tienen mayor gasto adjudicado son los que en su mayoría realizan sus compras en monedas extranjeras (principalmente en dólares). 

&nbsp;

En base a los visto en los gráficos `r f.ref("one_plot")`  y `r f.ref("two_plot")`, quisimos ver si existe alguna correlación entre las variables **total_comprado** y **cantidad_comprado**. Para responder esta pregunta realizamos un gráfico de dispersión de estas variables en conjunto, y graficamos una regresión.

Un dato importante es que omitiremos del gráfico las anomalías de cantidad, dado que dispersa el gráfico y no le da mucha calidad a la info.

&nbsp;


```{r cars-fig, fig.align='center', fig.cap= figure_cap("four_plot","Monto total adjudicado por semana en función de la cantidad de adjudicaciones realizadas con un grafilo de regresion local.")}

ggplotly(ggplot(compras_week %>% 
  filter(cantidad_comprado >= quantile(cantidad_comprado,probs = 0.25) - 1.5 * IQR(cantidad_comprado)),aes(x = cantidad_comprado, y = total_comprado)) +
  geom_point(color='green') +
  geom_smooth(method = 'loess') + 
  labs(x = "Cantidad de adjudicaciones semanales\n", 
       y = "Monto total adjudicado por semana\n(equivalente en millones de pesos corrientes)\n") +
  scale_y_continuous(labels = scales::dollar_format(prefix = "$U", big.mark = ".", decimal.mark = ",", scale = 1/1e6)) +
  ggthemes::theme_economist() +
  theme(axis.title = element_text(face = "bold")))  %>% config(displayModeBar = F) %>%
  layout(title = "Monto total por semana en funcion a la cantidad de adjudicaciones", width=850)
```

&nbsp;

Se puede observar por el gráfico que no hay ninguna correlación, indicando que no necesariamente semanas con gran cantidad de compras significan un mayor gasto de dinero.

&nbsp;
A continuación, estudiamos si existe una relación entre el periodo de tiempo que le toma finalizar a la licitación, y el monto que conlleva la misma.
Tuvmimos un inconveniente dado que los datos estaban muy sesgados y realizamos una transformación a las variables para un mejor gráfico. La transformación usada fue la [transformacion logaritmica][4].



```{r fig.align='center', fig.cap=figure_cap("fift_plot", "Asociación entre el tiempo que requiró concluir la compra (span) y el monto involucrado en la compra según moneda de la compra.") }
ggplot(compras, aes(x= log(span) , y= log(monto_adj_pesos), color=pesos_uruguayo)) +
  geom_point(alpha = 1/5)+
  facet_wrap(~pesos_uruguayo) +
  labs(x = "\nSpan de la compra (en logs - en días)", 
       y = "Monto de la compra\n(en logs - en pesos corrientes)\n", 
       color = NULL,
       title ="Compraracion entre el tiempo que requitio finlizar la compra \n  y el monto de la misma en base a la moneda usada" ) +
  guides(colour = guide_legend(override.aes = list(alpha = 1)))+
    ggthemes::theme_economist() +
  theme(axis.title = element_text(face = "bold"),
        plot.title = element_text(face = "bold" , family=  "sans-serif", size = 10,hjust = 0.5),
        legend.position = "bottom")
```

```{r fig.align='center', fig.cap=figure_cap("six_plot","Distribución del logaritmo del tiempo que requiró concluir la compra (span) según si la misma tuvo o no apertura electrónica.")}
compras %>% 
  filter(!is.na(apel)) %>% 
  mutate(span = (fecha_compra %--% fecha_pub_adj) %/% hours(1),
         log_span = log(span),
         pesos = if_else(id_moneda == 0, "Compra en pesos", "Compra en otra moneda"),
         apel = if_else(apel == "Yes", "Sí", "No")) %>%
  filter(!is.na(log_span)) %>%
  ggplot() +
  geom_histogram(aes(x = log(span), y = ..density.., fill = apel), bins = 20) +
  facet_wrap(~apel) +
  labs(x = "Span de la compra (en logs - en días)", y = "Proporción\n", fill = "Apertura\nElectrónica",
       title = "Histograma de tiempo que requirió finalizar la compra segun su apertura electronica") +
  ggthemes::theme_economist() +
  theme(axis.title = element_text(face = "bold"),
        legend.position = "bottom",
        plot.title = element_text(face = "bold" , family=  "sans-serif", size = 10,hjust = 0.5),
        strip.text = element_blank())
```
&nbsp;
En base a estos graficos ( `r f.ref("fifth_plot")`  y `r f.ref("six_plot")`), vemos que no hay una relación fuerte entre el período de compras y su monto. Igual así decidimos omitir la teoría dado que en verdad hay muchas compras directas dentro de este conjunto de datos.  
Por lo tanto decidimos filtrar los datos y solo tomar las compras que sean licitaciones, y ver además cuántos oferentes hay en cada adjudicación y la relación con el monto a cobrar.


```{r}
#realizar filtro anterior
```

&nbsp;
Finalizando esta parte del estudio, quisimos ponernos exquisitos y ver cómo se comportaron dos de los entes con los cuales estamos directamente involucrados. Estos serían la Intendiencia de Montevideo y Udelar.



```{r, fig.align='center', fig.cap=figure_cap("seven_plot", "Evolución del monto total adjudicado por mes por la intendencia de Montevideo\n(en millones de pesos corrientes)")}
ggplotly(ggplot(
  compras %>% 
    filter (id_inciso==98) %>%
    filter("2018-01-01" < fecha_compra, fecha_compra < "2019-04-30", monto_adj > 0) %>%
    group_by(floor_date(fecha_compra, "week")) %>% 
    summarise(total_comprado = sum(monto_adj_pesos, na.rm = TRUE) ,
              cantidad_comprado = n(),
              monto_promedio_por_semana = total_comprado/cantidad_comprado) %>%
    rename(semana = `floor_date(fecha_compra, "week")`),
  aes(semana ,total_comprado )) +
  geom_line( color = "purple") +
  labs(x = NULL, y = "Monto total adjudicado por semana\n(equivalente en millones de pesos corrientes)\n") +
  scale_y_continuous(labels = scales::dollar_format(prefix = "$U", big.mark = ".", decimal.mark = ",", scale = 1/1e6)) +
  ggthemes::theme_economist() +
  theme(axis.title = element_text(face = "bold"))
  ) %>% config(displayModeBar = F) %>%
  layout(title = "Evolución del monto total adjudicado por semana para la IMM", width=850)
  

```
&nbsp;
Se puede observar que el monto total adjudicado semanalmente por la Intendencia de Montevideo se mantiene generalmente en una franja de entre 0 y 300 millones de pesos uruguayos. Existe únicamente un pico, sobre el final del año 2018, cuando se adjudicaron unos 500 millones de pesos.


&nbsp;

```{r , fig.align='center', fig.cap="Evolución del monto total adjudicado por semana por la Udelar\n(en millones de pesos corrientes)"}
ggplotly(ggplot(
  compras %>% 
    filter (id_inciso==26) %>%
    filter("2018-01-01" < fecha_compra, fecha_compra < "2019-04-30", monto_adj > 0) %>%
    group_by(floor_date(fecha_compra, "week")) %>% 
    summarise(total_comprado = sum(monto_adj_pesos, na.rm = TRUE) ,
              cantidad_comprado = n(),
              monto_promedio_por_semana = total_comprado/cantidad_comprado) %>%
    rename(semana = `floor_date(fecha_compra, "week")`),
  aes(semana ,total_comprado )) +
  geom_line( color = "purple") +
  labs(x = NULL, y = "Monto total adjudicado por semana\n(equivalente en millones de pesos corrientes)\n") +
  scale_y_continuous(labels = scales::dollar_format(prefix = "$U", big.mark = ".", decimal.mark = ",", scale = 1/1e6)) +
  ggthemes::theme_economist() +
  theme(axis.title = element_text(face = "bold"))
  ) %>% config(displayModeBar = F) %>%
  layout(title = "Evolución del monto total adjudicado por semana para la UDELAR", width=850)
```
&nbsp;
Los gastos de la Udelar muestran un comportamiento similar a los de la Intendencia de Montevideo, aunque el gasto tiende a oscilar más pronunciadamente a lo largo del tiempo, mostrando una mayor cantidad de picos, tanto de valores altos como bajos.
&nbsp;

## Adjudicaciones

En este conjunto se determina exactamente, por compra, qué articulo de compra se realizó con su monto unitario.
&nbsp;

Por lo tanto realizamos una tabla dinámica agrupada por articulo, donde contabilizamos en cuántas compras diferentes aparace este artículo comprado y cuánto es el monto total gastado en millones de pesos. En esos cálculos también agregamos la mediana del precio unitario de cada artículo y el precio máximo por el que se compró el artículo.
&nbsp;

```{r, fig.align='center',fig.cap=table_cap("two_table" ,'Tabla agrupada por artículo sobre la cantidad de veces que fue adquirido, y su costo.')}

datatable(adjudicaciones_arti_inciso %>% group_by(desc_articulo) %>% summarise(veces_comprado = sum(counta) , total_gastado = round(sum(total_comprado)), gastado_unit_mediana = round(median(promedio_costo_unit)), max_gastado = round(max(promedio_costo_unit))) %>% arrange(desc(total_gastado)) , colnames = c('Articulo', 'Veces adquirido', 'Total gastado(millones pesos)', 'Mediana gasto unitario', 'Precio maximo unidad'))
```




&nbsp;
Como se puede ver, el artículo en el que se gasto más dinero en la adjuducación del gobierno fue con el `r adjudicaciones_arti_inciso %>% group_by(desc_articulo) %>% summarise(total_gastado = round(sum(total_comprado)/1000000 , digits = 3)) %>% arrange(desc(total_gastado)) %>% head(1) %>% select(desc_articulo)`.

&nbsp;
Este artículo tiene un gran peso en las gráficas iniciales, en las cuales vemos un pico grande de gastos en el mes Marzo.
&nbsp;

A su vez, tambien realizamos una gráfica con los 10 artículos más veces comprados.
&nbsp;
```{r , fig.align='center', fig.cap=figure_cap("nine_plot", "Top 10 de artículos en base a cantidad de veces adquiridos")}
ggplotly(ggplot(adjudicaciones_arti_inciso %>% group_by(desc_articulo) %>% summarise(veces_comprado = sum(counta) , total_gastado = round(sum(total_comprado)/1000000 , digits = 3), gastado_unit_mediana = round(median(promedio_costo_unit)), max_gastado = round(max(promedio_costo_unit))) %>% arrange(desc(veces_comprado)) %>% head(10)%>% mutate(desc_articulo = replace(desc_articulo, desc_articulo=="PASAJE EN TRANSPORTE AEREO DE PASAJEROS FUERA DEL PAIS, CONTRATADO EN URUGUAY", "PASAJE AEREO")) ,
    aes( y=veces_comprado, x=fct_reorder(desc_articulo, veces_comprado) , fill=veces_comprado, text=paste(desc_articulo,": ",veces_comprado))) + 
    geom_bar( stat="identity") +
  coord_flip() +
  ggthemes::theme_economist() +
  theme(axis.title = element_text(face = "bold"),
  axis.text.y= element_text( size = 8, vjust = 0.3, hjust = 0.5)
  #axis.ticks.x = element_blank()
  ) +
  labs(y="Veces comprado", x="Articulo") , tooltip="text") %>% config(displayModeBar = F) %>%
  layout(title = "Top 10 de articulos en base a cantidad de veces adquirido", width=850)
```

&nbsp;
Vemos que el artículo que más veces es comprado por diferente entes, y donde hay una gran cantidad de facturas es en `r adjudicaciones_arti_inciso %>% group_by(desc_articulo) %>% summarise(veces = sum(counta)) %>% arrange(desc(veces)) %>% head(1) %>% select(desc_articulo)`.
&nbsp;

## Oferentes 

```{r}
# Cantidad de oferentes
cant_provs_oferentes <- oferentes %>% 
  count(nro_doc_prov) %>% 
  dim() %>% 
  .[1]
# Cantidad de compras
cant_compras <- compras %>% 
  count(id_compra) %>% 
  dim() %>% 
  .[1]
```

La base cuenta con información sobre `r cant_provs_oferentes` proveedores, los cuáles han partidicado de un total de `r cto_compras` compras. El proveedor más frecuente durante 2018 fue Nalfer SA, quien participó en el 4,10% de las compras.

```{r}
# Principales oferentes del estado

datatable(ofe_adj %>% mutate(porc_gandado = round(cto_compras/cto_compras_ofe, digits = 3)) %>% arrange(desc(cto_compras_ofe)) , rownames = FALSE, colnames=c("Nombre comercial", "Cantidad de ofertas realizadas", "Cantidad de compras", "Monto total comprado", "Porcentaje de licitaciones ganadas"))

```

A continuación, nos interesa ver si aquellos proveedores que son predominantes a la hora de ofertar en las compras a lo largo del año, también lo son mensualmente de forma sostenida. Para esto, utilizamos los datos del año 2018, puesto que nos interesa observar lo que sucede a lo largo del año y hacer una comparación mensual, y el 2018 es el único año para el cual tenemos una cantidad suficiente de datos como para trabajar, además de disponer de todos los meses (algo que no sucede con los datos del corriente año, de los cuales solo disponemos hasta abril).

```{r, fig.cap="Evolución a lo largo del tiempo de los porcentajes de adjudicaciones de los principales oferentes, para el año 2018."}
inner_join(oferentes, compras, by="id_compra") %>%
  filter("2018-01-01" < fecha_compra, fecha_compra < "2018-12-31", monto_adj > 0) %>%   group_by(nombre_comercial, floor_date(fecha_compra, "month")) %>%
  summarise(n_compras = n_distinct(id_compra)) %>%
  mutate(prop=n_compras/sum(n_compras)) %>%
  select(`floor_date(fecha_compra, "month")`, prop) %>%
  filter(nombre_comercial %in% (ofe_adj %>% arrange(desc(cto_compras_ofe)) %>% head(10) %>% 
                          pull(nombre_comercial))) %>%
  ggplot(aes(x=`floor_date(fecha_compra, "month")`, y=prop,
             fill=nombre_comercial)) +
  geom_bar(stat="identity", position="fill") +
  scale_y_continuous(labels = scales::percent_format()) +
  labs(x="Mes", y="Proporción de ofertas realizadas", fill="Nombre del oferente") +
  ggthemes::theme_economist() +
  theme(legend.position="right") +
  theme(axis.text.x =element_text(angle=45))

#Agregar comentario sobre BPS
```

Podemos ver que en general los porcentajes se mantienen, y no varían demasiado a lo largo del tiempo, ni tampoco lo hacen mes a mes.

La excepción a esto entre los proveedores que estamos visualizando es *SCALABRINI DE MAINE JORGE DANIEL*, para el cual no se observa en la gráfica actividad durante la mayor parte del año, y aparece por primera vez en octubre, con un porcentaje de ofertas relativamente alto que se mantiene por el resto del año.

&nbsp;

# Aplicación Shiny

Como herramienta complementaria a este proyecto, realizamos una aplicación online interactiva utilizando la herramienta shiny.
```{r}
#agregar link de la shiny acá, en la palabra shiny
```

La aplicación fue diseñada de forma que fácilmente sea posible para el usuario acceder a dos partes fundamentales del proyecto: los datos en sí mismos, y el análisis exploratorio. Para esto, dividimos el entorno del usuario en dos secciones principales: Metadata y Análisis Exploratorio.

En la primera de ellas, se halla para las 3 bases de datos utilizadas una lista de todas sus variables y una breve descripción de las mismas. Además, para aquellas que correspondan, se dispone de sus respectivas codigueras, de forma que se pueda ver fácilmente qué representan en realidad los distintos valores de las variables.

Por otro lado, disponemos de una parte de Análisis Exploratorio, en la cual tanto para la base de compras como para la de adjudicaciones, encontramos visualizaciones y tablas interactivas que reaccionan a los distintos filtros que elija el usuario.

Para la base de compras, el usuario puede elegir si visualizar una serie de tiempo del monto adjudicado por semana, o de la cantidad de compras por semana. Estas visualizaciones ya fueron incluídas al principio de este informe, pero la shiny nos da la posibilidad de que el usuario, utilizando la interactividad, pueda aplicar diferentes filtros sobre ellas, de forma que pueda elegir la información de qué inciso o qué tipo de moneda desea visualizar. Esto es similar a lo que hicimos nosotros al visualizar la serie de tiempo del monto adjudicado solo por la Intendencia de Montevideo o la Udelar, pero la aplicación permite que el usuario pueda filtrar cualquier inciso que desee. Además, disponemos de una tabla que al aplicar los filtros, nos muestra la información de para cada semana la cantidad de compras que se realizaron y el monto total adjudicado.

Disponemos de una visualización y tabla similares también para los datos que se encuentran en la tabla de adjudicaciones, algo que fue menos explorado en este informe, por lo que de esta forma el usuario gana también la posibilidad de hacerlo por sí mismo.

&nbsp;

# Comentarios finales
Este proyecto nos permitió conocer una gran cantidad de información sobre las compras realizadas por los entes públicos del Estado, así como de aquellos proveedores que toman parte en ellas.

En primer lugar, al hacer un análisis de las compras a lo largo del tiempo, observamos que tanto la cantidad de compras como el monto adjudicado, varían a lo largo del tiempo, oscilando constantemente entre valores altos y bajos, observándose picos de vez en cuando que se deben a compras concretas. Además, pudimos ver que ambas variables no están relacionadas entre sí, como uno podría pensar a priori (es decir, a mayor cantidad de compras no necesariamente el monto adjudicado en ese instante de tiempo es superior).

Pudimos ver cuáles son los entes del Estado que más gastan, destacándose entre otros ANCAP, el Ministerio de Ganadería, Agricultura y Pesca; UTE y OSE. Además, descubrimos que aquellos que más gastan, realizan un gran porcentaje de sus compras en monedas extranjeras, en lugar de en pesos uruguayos.

Finalmente en lo que se refiere a compras, observamos los casos particulares de la Intendencia de Montevideo y la Udelar, como organismos públicos que tienen una gran incidencia en el ámbito en el que nosotros nos desenvolvemos (Montevideo y la Universidad), y no observamos un comportamiento dinstinto al de la totalidad de los entes públicos en su conjunto.

En lo que se refiere a las adjudicaciones propiamente dichas, vimos que por amplia diferencia el mayor gasto por parte del Estado se ha dado en la adquisición de caravanas para bovinos, las cuales son utilizadas para la identificación y el control de dicho ganado. Por otro lado, observamos que el artículo que se adquiere con más frecuencia por los entes estatales son pasajes en ómnibus dentro de país. 

En cuanto a los oferentes, pudimos ver que NAFLER S.A. es el proveedor que mayor cantidad de ofertas ha realizado, con amplia diferencia por sobre los demás, con 4012 ofertas. Vimos además que para los proveedores que muestran una mayor participación, el porcentaje de ofertas realizadas se mantiene constante a lo largo del año para casi todos ellos.

A grandes rasgos, se puede decir que trabajamos con un conjunto de datos de gran extensión que brinda un amplio número de posibilidades. Nosotros trabajamos con algunas de ellas, quedando satisfechos con los resultados logrados, si bien sería posible seguir profundizando en el estudio de estos datos, principalmente en un futuro en el que haya disponible una mayor cantidad de información, y podamos así realizar el estudio sobre intervalos de tiempo más amplios, si es que el Estado continúa en este lineamiento en lo que se refiere la estrategia de Datos Abiertos.

&nbsp;


[^1]: [web-scrapping](https://es.wikipedia.org/wiki/Web_scraping) es una técnica utilizada mediante programas de software para extraer información de sitios web. 

[1]: https://github.com/ddapueto/workGroup_Stat/blob/master/xmlParsePython/Parse_compras_estatales.py "Github code"
[2]: https://github.com/ddapueto/workGroup_Stat/blob/master/compras_estatales.R "Github code"

[3]: https://www.agesic.gub.uy/innovaportal/file/6176/1/resolucion_005_2016.pdf "Decreto datos abiertos"

[4]: https://drive.google.com/file/d/1tXUX1HHsh2gxckzvYO-2jzX5G3Xf-xk4/view?usp=sharing "Transformacion motivo de uso"