---
title: "Compras Estatales"
author: 
- "Daniel Czarnievicz" 
- "Damian Dapueto"
- "Emanuelle Marsella"
date: "Última actualización: `r format(Sys.time(), '%A %d %B, %Y, %I:%M %p')`"
output: 
  html_document:
    toc: true
    toc_depth: 2
    number_sections: true
    toc_float: 
      smooth_scroll: true
    theme: united
    highlight: tango
    fig_caption: yes
    code_folding: hide
    includes:
      in_header: header.html
---

```{r setup, include=FALSE}
knitr::opts_chunk$set(echo = FALSE, warning = FALSE, message = FALSE)
knitr::knit_hooks$set(inline = function(x) {
      if(is.numeric(x)){
          return(prettyNum(x, big.mark=".", decimal.mark = ","))
      }else{
          return(x)
       }
   })
library(knitr)
library(tidyverse)
library(lubridate)
library(formattable)
library(kableExtra)
library(magrittr)
library(dplyr)
library(plotly)
library(DT)
library(htmltools)
library(captioner)
```

```{r}
#add all caption for figure an table

table_cap <- captioner::captioner(prefix="Tab.")
figure_cap <- captioner::captioner(prefix="Fig.")

t.ref <- function(label){
  stringr::str_extract(table_cap(label), "[^:]*")
}

f.ref <- function(label){
  stringr::str_extract(figure_cap(label), "[^:]*")
}
```




```{r}
#Datasets
compras <- readr::read_rds("Data/rds/compras.rds")
adjudicaciones <- readr::read_rds("Data/rds/adjudicaciones.rds")
oferentes <- readr::read_rds("Data/rds/oferentes.rds")

#funciones o variables comunes en estudio
# datasets agrupado en week con variables comunes
compras_week <- compras %>% 
  filter("2018-01-01" < fecha_compra, fecha_compra < "2019-04-30", monto_adj > 0) %>%
  group_by(floor_date(fecha_compra, "week")) %>% 
  summarise(total_comprado = sum(monto_adj_pesos, na.rm = TRUE) ,
            cantidad_comprado = n(),
            monto_promedio_por_semana = total_comprado/cantidad_comprado) %>% 
  mutate(is_low_monto = ifelse(total_comprado <= quantile(total_comprado,probs=0.05), 1, NA), 
         is_high_monto = ifelse(total_comprado >= quantile(total_comprado,probs=0.95), 1, NA), 
         is_outlier_monto = case_when(
                total_comprado < quantile(total_comprado,probs = 0.25) - 1.5 * IQR(total_comprado) | total_comprado > quantile(total_comprado, probs = 0.75) + 1.5 * IQR(total_comprado) ~ TRUE,
                TRUE ~ FALSE) 
           ) %>%
  mutate(is_low_cto = ifelse(cantidad_comprado <= quantile(cantidad_comprado,probs=0.05), 1, NA), 
         is_high_cto = ifelse(cantidad_comprado >= quantile(cantidad_comprado,probs=0.95), 1, NA), 
         is_outlier_cto = case_when(
                cantidad_comprado < quantile(cantidad_comprado,probs = 0.25) - 1.5 * IQR(cantidad_comprado) | cantidad_comprado > quantile(cantidad_comprado, probs = 0.75) + 1.5 * IQR(cantidad_comprado) ~ TRUE,
                TRUE ~ FALSE) 
           ) %>%
  mutate(is_low_mean = ifelse(monto_promedio_por_semana <= quantile(monto_promedio_por_semana,probs=0.05), 1, NA), 
         is_high_monto = ifelse(monto_promedio_por_semana >= quantile(monto_promedio_por_semana,probs=0.95), 1, NA), 
         is_outlier_monto = case_when(
                monto_promedio_por_semana < quantile(monto_promedio_por_semana,probs = 0.25) - 1.5 * IQR(monto_promedio_por_semana) | monto_promedio_por_semana > quantile(monto_promedio_por_semana, probs = 0.75) + 1.5 * IQR(monto_promedio_por_semana) ~ TRUE,
                TRUE ~ FALSE) 
           ) %>%
  
  rename(week_date = `floor_date(fecha_compra, "week")`)


#total compras
cto_compras <- compras %>% 
                  count(id_compra) %>% 
                  dim() %>% 
                  .[1]
#total gastado en pesos uruguayos
monto_total <- sum(compras$monto_adj_pesos)

#compras inciso
compras_inciso <- compras %>% 
   filter("2018-01-01" < fecha_compra, fecha_compra < "2019-04-30", monto_adj > 0) %>%
   mutate(inciso = replace_na(inciso, "Desconocido")) %>%
   group_by(inciso) %>% 
   summarise(total_comprado = signif(sum(monto_adj_pesos)/ 1000000 , digit=5),
             cantidad_comprado = n(),
            monto_promedio = (signif(total_comprado/cantidad_comprado ,digit = 3)))


```

# Introduccion {.tabset .tabset-fade .tabset-pills}


 Se realiza un investigacion sobre las adjudicaciones realizadas por el Estado y todos sus entes vinculados. Pudiendo observar todos los tipos de compras como tambien que productos son los que se compraron y quienes son los principales vendedores.  
 
 
 
 Esta investigacion se origina realizando una [web-scrapping][1][^1] donde se extrajo los datos y luego se realiza una limpieza de todo lo extraible [script][2], teniendo 3 base de datos ( compras,  adjudicaciones y oferentes)  
 
 



# Analisis Exploratorio

## Compras

Como datos generales podemos observar que hubo dentro del periodo de investigacion unas `r cto_compras` compras adjudicadas que alcancaza `r monto_total / 1000000` millones de pesos uruguayos . Hay que tener en cuenta como se dijo antes , que estosson datos aproximados dado que no todos los entes publicos han ingresado su gastos com por ejemplo la intendencia de Rocha donde no encontramos ninguna adjudicacion.  


Esta claro que el proceso que se esta transitando con respecto al [decreto][3] es costoso dado los cambios de metodologia de trabajo de los entes publicos y por lo tanto no se esta obteniendo toda la informacion adecuada.  


Uno de los primero graaficos que crremos es muy importante de visualizar es un grafico lineal que nos brainda una serie de tiempo en base al monto gastado en pesos uruguayos.  



```{r,fig.align='center', fig.cap=figure_cap("one_plot", "Evolución del monto total adjudicado por mes\n(en millones de pesos corrientes) en grafico lineal \\label{fig:plot}"), fig.ref}
ggplotly(ggplot(compras_week) +
  geom_line(aes(week_date, total_comprado), colour = "purple") +
  labs(x = NULL, y = "Monto total adjudicado por semana\n(equivalente en millones de pesos corrientes)\n") +
  scale_y_continuous(labels = scales::dollar_format(prefix = "$U", big.mark = ".", decimal.mark = ",", scale = 1/1e6)) +
  ggthemes::theme_economist() +
  theme(axis.title = element_text(face = "bold") )+
  geom_point(data = compras_week %>% dplyr::filter(is_outlier_monto == TRUE), aes(week_date, total_comprado, colour = 'Anomaly'), size = 5, alpha = 0.5)+
  geom_point(data = compras_week %>% dplyr::filter(is_low_monto == 1), aes(week_date, total_comprado, colour = 'Percentil_5'), size = 2) +
  geom_point(data = compras_week %>% dplyr::filter(is_high_monto == 1), aes(week_date, total_comprado, colour = 'Percentile_95'), size = 2) + 
    scale_colour_manual(values=c( Percentil_5="blue", Percentile_95="red", Anomaly ="darkred" ))) %>%
  config(displayModeBar = F) %>% 
  layout(title="Evolución del monto total adjudicado por mes\n(en millones de pesos corrientes)", width=850, legend = list(orientation = 'h', x = 0, y = -0.1, bgcolor = "#E2E2E2", font = list(family = "sans-serif",
    size = 10))) 
```

Como se puede ver vemos algunos picos u anomalias (marcados con puntos rojos grandes) que nos denotan que en ese periodo fue el mayor gasto del pais en compras.  
Muy importante avisar que se evalua en un periodo de tiempo semanal desde Enero 2018 hasta Abril 2019.  
La semana donde hay mas gasto adjudicado es en `r format(zoo::as.Date(unlist(compras_week %>% arrange(desc(total_comprado)) %>% head(1) %>% select(week_date))), "%d/%m/%Y")`.  
As shown in figure `r f.ref("one_plot")` 



```{r, fig.align='center', fig.cap=figure_cap("two_plot","Evolución de la cantidad de adjudicaciones mensuales segun grafico lineal con anomalias")}
ggplotly(ggplot(compras_week) +
  geom_line(aes(week_date, cantidad_comprado), color = "orange") +
  labs(x = NULL, y = "Cantidad de adjudicaciones mensuales\n") +
  scale_y_continuous(labels = scales::number_format(big.mark = ".", decimal.mark = ",")) +
  ggthemes::theme_economist() +
  theme(axis.title = element_text(face = "bold")) +
  geom_point(data = compras_week %>% dplyr::filter(is_outlier_cto == TRUE), aes(week_date, cantidad_comprado, colour = 'Anomaly'), size = 5, alpha = 0.5)+
  geom_point(data = compras_week %>% dplyr::filter(is_low_cto == 1), aes(week_date, cantidad_comprado, colour = 'Percentil_5'), size = 2) +
  geom_point(data = compras_week %>% dplyr::filter(is_high_cto == 1), aes(week_date, cantidad_comprado, colour = 'Percentile_95'), size = 2) +
  scale_colour_manual(
    values=c( Percentil_5="blue", Percentile_95="red", Anomaly ="darkred" ))) %>%
  config(displayModeBar = F) %>%
  layout(title = "Evolución de la cantidad de adjudicaciones por semana", width=850, legend = list(orientation = 'h', x = 0, y = -0.1, bgcolor = "#E2E2E2", font = list(family = "sans-serif",
    size = 10))) 
```

Com se ve hay varios putos bajos eso quier decir que no hay una costante de compras , hay semanas que son muy bajas la compras realizadas.  


En este caso quisimos hacer una tabla mas dinamica donde podamos ver cuales son los inciso o entes que gastan mas  y a su vez cuales son los que realizan mas cantidad de compras.  

```{r , fig.align='center',fig.cap=table_cap("one_table" ,'Tabla comparativa de inciso sobre total de pesos uruguayos gastado ( en millones de pesos) y cantidad de compras') }

high_anomaly <- quantile(compras_inciso$monto_promedio,probs = 0.75) + 1.5 * IQR(compras_inciso$monto_promedio)
datatable(compras_inciso %>% arrange(desc(total_comprado)) , rownames = FALSE) %>%
  formatStyle('monto_promedio',
          backgroundColor = styleInterval(high_anomaly , c('white', 'yellow')))

```

  
  
Se ve claramente que al ordenar por **total_comprado** el ente que gasto mas en el periodo es `r compras_inciso %>% arrange(desc(total_comprado)) %>% head(1) %>% select(inciso)`.  
A su vez el ente que tiene mas compras realizadas es `r compras_inciso %>% arrange(desc(cantidad_comprado)) %>% head(1) %>% select(inciso)`.  
TAmbien agergamos una marca en la tabla en la columna **monto_promedio** la que indica que esta muy por arriba de lo normal cuando estra pintado de amarillo ,  quiere decir el gasto promedio del ente es muy superior a los demas.  

&nbsp;
&nbsp;
&nbsp;

Decidimos evalaur los 10 primeros entes que tiene la mayor cantidad gastada en el periodo en pesos uruguayos ajustados


```{r,  fig.align='center',fig.cap= figure_cap("three_plot" ,'Grafico de barras donde compara el top 10 de entes en gato  adjudicado en base a la moneda de compra ')}
ggplotly(ggplot(compras %>% 
    filter("2018-01-01" < fecha_compra, fecha_compra < "2019-04-01", monto_adj > 0) %>%
    filter(inciso %in% (compras_inciso %>% arrange(desc(total_comprado)) %>% head(10) %>% pull(inciso))) %>%
    group_by(inciso, pesos_uruguayo) %>% summarise(total_comprado = signif(sum(monto_adj_pesos)/ 1000000 , digit=3), cantidad_comprado = n(),
monto_promedio = (signif(total_comprado/cantidad_comprado ,digit = 3))) %>%
  arrange(desc(total_comprado)), aes(fill=pesos_uruguayo, y=total_comprado, x=inciso)) + 
    geom_bar( stat="identity", position="fill") +
  coord_flip() +
  ggthemes::theme_economist() +
  theme(axis.title = element_text(face = "bold"),
    legend.position = "bottom",                           
  text=element_text(family="serif", size = 10, hjust = 1)
  )) %>% config(displayModeBar = F) %>%
  layout(title = "Top 10 de entes en gasto adjudicado en base a a la moneda de compra", width=850, legend = list(orientation = 'h', x = 0, y = -0.2, bgcolor = "#E2E2E2", font = list(family = "sans-serif",
    size = 10)))
```


Como se ve en `r f.ref("three_plot")` justamentente los entes que tiene mayor gasto son los que en su mayoria de compras son realizadas en moneda extranjera( mas que nada en dolares).  


En base a los visto en los graficos  `r f.ref("one_plot")`  y `r f.ref("two_plot")` quisimos ver si habia alguna correlacion entre las variables **total_comprado** y **cantidad_copmprado** . Por eso evaluaresmo en un grafico en conjunto estas variables y graficaremso una regresion.
Un dato importante es que omitiremos del grafico las anomalias de cantidad dado que dispersa el grafico y no le da mucha calidad a la info. 


```{r}

```


```{r, fig.align='center', fig.cap= figure_cap("four_plot","Monto total adjudicado por semana en función de la cantidad de adjudicaciones realizadas con un grafilo de regresion local.")}

ggplotly(ggplot(compras_week %>% 
  filter(cantidad_comprado >= quantile(cantidad_comprado,probs = 0.25) - 1.5 * IQR(cantidad_comprado)),aes(x = cantidad_comprado, y = total_comprado)) +
  geom_point(color='green') +
  geom_smooth(method = 'loess') + 
  labs(x = "Cantidad de adjudicaciones semanales\n", 
       y = "Monto total adjudicado por semana\n(equivalente en millones de pesos corrientes)\n") +
  scale_y_continuous(labels = scales::dollar_format(prefix = "$U", big.mark = ".", decimal.mark = ",", scale = 1/1e6)) +
  ggthemes::theme_economist() +
  theme(axis.title = element_text(face = "bold")))  %>% config(displayModeBar = F) %>%
  layout(title = "Monto total por semana en funcion a la cantidad de adjudicaciones", width=850)
```

Se puede observar por el grafico que no hay ninguna correlacion , indicando que no necesariamente existen  semanas con muchas compras y  sea el mayor  gasto de  dinero


Por ultimo estudiamos si habia algo significativo entre el periodo de tiempo que lleva la licetacion finalizar y el monto que conlleva la misma.  
Tuvmimos un inconveniente dado que los datos estaban muy sesgados y realizamos una trasnsformacion a las variables para un mejor grafico .La transformacion usada fue la [transformacion logaritmica][4]



```{r fig.align='center', fig.cap=figure_cap("fift_plot", "Asociación entre el tiempo que requiró concluir la compra (span) y el monto involucrado en la compra según moneda de la compra. No parecería existir una relación entre las mismas.") }
ggplot(compras, aes(x= log(span) , y= log(monto_adj_pesos), color=pesos_uruguayo)) +
  geom_point(alpha = 1/5)+
  facet_wrap(~pesos_uruguayo) +
  labs(x = "\nSpan de la compra (en logs - en días)", 
       y = "Monto de la compra\n(en logs - en pesos corrientes)\n", 
       color = NULL,
       title ="Compraracion entre el tiempo que requitio finlizar la compra \n  y el monto de la misma en base a la moneda usada" ) +
  guides(colour = guide_legend(override.aes = list(alpha = 1)))+
    ggthemes::theme_economist() +
  theme(axis.title = element_text(face = "bold"),
        plot.title = element_text(face = "bold" , family=  "sans-serif", size = 10,hjust = 0.5),
        legend.position = "bottom")
```

```{r fig.align='center', fig.cap="Distribución del logaritmo del tiempo que requiró concluir la compra (span) según si la misma tuvo o no apertura electrónica."}
compras %>% 
  filter(!is.na(apel)) %>% 
  mutate(span = (fecha_compra %--% fecha_pub_adj) %/% hours(1),
         pesos = if_else(id_moneda == 0, "Compra en pesos", "Compra en otra moneda"),
         apel = if_else(apel == "Yes", "Sí", "No")) %>% 
  ggplot() +
  geom_histogram(aes(x = log(span), y = ..density.., fill = apel)) +
  facet_wrap(~apel) +
  labs(x = "Span de la compra (en logs - en días)", y = "Proporción\n", fill = "Apertura\nElectrónica",
       title = "Histograma de tiempo que requirio finalizar la compra segun su apertura electronica") +
  ggthemes::theme_economist() +
  theme(axis.title = element_text(face = "bold"),
        legend.position = "bottom",
        plot.title = element_text(face = "bold" , family=  "sans-serif", size = 10,hjust = 0.5),
        strip.text = element_blank())
```


```{r, fig.align='center', fig.cap="Evolución del monto total adjudicado por mes por la intendencia de Montevideo\n(en millones de pesos corrientes)"}
# Falta tasas de cambio
compras %>%
  filter (id_inciso==98) %>%
  filter("2018-01-01" < fecha_compra, fecha_compra < "2018-12-31", monto_adj > 0) %>%
  group_by(floor_date(fecha_compra, "week")) %>% 
  summarise(total_comprado = sum(monto_adj_pesos, na.rm = TRUE)) %>% 
  ggplot() +
  geom_line(aes(`floor_date(fecha_compra, "week")`, total_comprado), color = "purple") +
  labs(x = NULL, y = "Monto total adjudicado por semana\n(equivalente en millones de pesos corrientes)\n") +
  scale_y_continuous(labels = scales::dollar_format(prefix = "$U", big.mark = ".", decimal.mark = ",", scale = 1/1e6)) +
  ggthemes::theme_economist() +
  theme(axis.title = element_text(face = "bold"))
```
Se puede observar que el monto total adjudicado semanalmente por la Intendencia de Montevideo se mantiene generalmente en una franja de entre 0 y 300 millones de pesos uruguayos. Existe únicamente un pico, sobre el final del año 2018, cuando se adjudicaron unos 500 millones de pesos.




```{r, fig.align='center', fig.cap="Evolución del monto total adjudicado por mes por la Udelar\n(en millones de pesos corrientes)"}
# Falta tasas de cambio
compras %>%
  filter (id_inciso==26) %>%
  filter("2018-01-01" < fecha_compra, fecha_compra < "2018-12-31", monto_adj > 0) %>%
  group_by(floor_date(fecha_compra, "week")) %>% 
  summarise(total_comprado = sum(monto_adj_pesos, na.rm = TRUE)) %>% 
  ggplot() +
  geom_line(aes(`floor_date(fecha_compra, "week")`, total_comprado), color = "purple") +
  labs(x = NULL, y = "Monto total adjudicado por semana\n(equivalente en millones de pesos corrientes)\n") +
  scale_y_continuous(labels = scales::dollar_format(prefix = "$U", big.mark = ".", decimal.mark = ",", scale = 1/1e6)) +
  ggthemes::theme_economist() +
  theme(axis.title = element_text(face = "bold"))
```

## oferentes 

```{r}
# Cantidad de oferentes
cant_provs_oferentes <- oferentes %>% 
  count(nro_doc_prov) %>% 
  dim() %>% 
  .[1]
# Cantidad de compras
cant_compras <- compras %>% 
  count(id_compra) %>% 
  dim() %>% 
  .[1]
```

La base cuenta con información sobre `r cant_provs_oferentes` proveedores, los cuales han partidicado de un total de `r cant_compras` compras. El proveedor más frecuente durante 2018 fue Nalfer SA, quien participó en el 4,10% de las compras.

```{r}
# Principales oferentes del estado
oferentes %>% 
  group_by(nro_doc_prov, nombre_comercial) %>% 
  summarise(n_compras = n_distinct(id_compra)) %>% 
  ungroup() %>%
  mutate(prop = percent(n_compras / sum(n_compras), digits = 2)) %>%
  arrange(desc(n_compras, nombre_comercial)) %>%
  select(nombre_comercial, nro_doc_prov, n_compras, prop) %>% 
  head(10) %>%
  kable(format = "html", format.args = list(big.mark = ".", decimal.mark = ","), escape = FALSE,
        caption = "Principales oferentes del Estado en 2018 y 2019",
        col.names = c("Proveedor", "ID", "Cantidad", "Proporción")) %>%
  kable_styling(bootstrap_options = c("striped", "hover"), full_width = FALSE)
```

A continuación, nos interesa ver si aquellos proveedores que son predominantes a la hora de adjudicarse compras a lo largo del año, también lo son mensualmente de forma sostenida.

```{r}
inner_join(oferentes, compras, by="id_compra") %>%
  filter("2018-01-01" < fecha_compra, fecha_compra < "2018-12-31", monto_adj > 0) %>%   group_by(nombre_comercial, floor_date(fecha_compra, "month")) %>%
  summarise(n_compras = n_distinct(id_compra)) %>%
  mutate(prop=n_compras/sum(n_compras)) %>%
  select(`floor_date(fecha_compra, "month")`, prop) %>%
  filter(nombre_comercial %in% c("NALFER S.A.",
                                 "SANQUILCO SOCIEDAD ANONIMA",
                                 "MERCOLUZ S A",
                                 "TERCIR S R L",
                                 "MENASOL  SOCIEDAD ANONIMA",
                                 
                                 "RIBOIRA PINTOS MARIANA",
                                 "SCALABRINI DE MAINE JORGE DANIEL",
                                 "VARELA HNOS. SOCIEDAD ANONIMA",
                                 "ISAFER LTDA")) %>%
  ggplot(aes(x=`floor_date(fecha_compra, "month")`, y=prop,
             fill=nombre_comercial)) +
  geom_bar(stat="identity", position="fill") +
  scale_y_continuous(labels = scales::percent_format()) +
  labs(x="Mes", y="Proporción de adjudicaciones", fill="Nombre del oferente") +
  ggthemes::theme_economist() +
  theme(legend.position="right")
#Agregar comentario sobre BPS
```


[^1]: [web-scrapping](https://es.wikipedia.org/wiki/Web_scraping) es una técnica utilizada mediante programas de software para extraer información de sitios web. 

[1]: https://github.com/ddapueto/workGroup_Stat/blob/master/xmlParsePython/Parse_compras_estatales.py "Github code"
[2]: https://github.com/ddapueto/workGroup_Stat/blob/master/compras_estatales.R "Github code"

[3]: https://www.agesic.gub.uy/innovaportal/file/6176/1/resolucion_005_2016.pdf "Decreto datos abiertos"

[4]: https://drive.google.com/file/d/1tXUX1HHsh2gxckzvYO-2jzX5G3Xf-xk4/view?usp=sharing "Transformacion motivo de uso"