---
title: "Compras Estatales"
author: 
- "Daniel Czarnievicz" 
- "Damian Dapueto"
- "Emanuelle Marsella"
date: "Última actualización: `r format(Sys.time(), '%A %d %B, %Y, %I:%M %p')`"
output: 
  html_document:
    toc: true
    toc_depth: 2
    number_sections: true
    toc_float: 
      smooth_scroll: true
    theme: united
    highlight: tango
    fig_caption: yes
    code_folding: hide
    includes:
      in_header: header.html
---

```{r setup, include=FALSE}
knitr::opts_chunk$set(echo = FALSE, warning = FALSE, message = FALSE)
knitr::knit_hooks$set(inline = function(x) {
      if(is.numeric(x)){
          return(prettyNum(x, big.mark=".", decimal.mark = ","))
      }else{
          return(x)
       }
   })
library(knitr)
library(tidyverse)
library(lubridate)
library(formattable)
library(kableExtra)
library(magrittr)
library(dplyr)
library(plotly)
library(DT)
library(htmltools)
library(captioner)
```

```{r}
#add all caption for figure an table

table_cap <- captioner::captioner(prefix="Tab.")
figure_cap <- captioner::captioner(prefix="Fig.")

t.ref <- function(label){
  stringr::str_extract(table_cap(label), "[^:]*")
}

f.ref <- function(label){
  stringr::str_extract(figure_cap(label), "[^:]*")
}
```




```{r}
#Datasets
compras <- readr::read_rds("Data/rds/compras.rds")
adjudicaciones <- readr::read_rds("Data/rds/adjudicaciones.rds")
oferentes <- readr::read_rds("Data/rds/oferentes.rds")

#funciones o variables comunes en estudio
# datasets agrupado en week con variables comunes
compras_week <- compras %>% 
  filter("2018-01-01" < fecha_compra, fecha_compra < "2019-04-30", monto_adj > 0) %>%
  group_by(floor_date(fecha_compra, "week")) %>% 
  summarise(total_comprado = sum(monto_adj_pesos, na.rm = TRUE) ,
            cantidad_comprado = n(),
            monto_promedio_por_semana = total_comprado/cantidad_comprado) %>% 
  mutate(is_low_monto = ifelse(total_comprado <= quantile(total_comprado,probs=0.05), 1, NA), 
         is_high_monto = ifelse(total_comprado >= quantile(total_comprado,probs=0.95), 1, NA), 
         is_outlier_monto = case_when(
                total_comprado < quantile(total_comprado,probs = 0.25) - 1.5 * IQR(total_comprado) | total_comprado > quantile(total_comprado, probs = 0.75) + 1.5 * IQR(total_comprado) ~ TRUE,
                TRUE ~ FALSE) 
           ) %>%
  mutate(is_low_cto = ifelse(cantidad_comprado <= quantile(cantidad_comprado,probs=0.05), 1, NA), 
         is_high_cto = ifelse(cantidad_comprado >= quantile(cantidad_comprado,probs=0.95), 1, NA), 
         is_outlier_cto = case_when(
                cantidad_comprado < quantile(cantidad_comprado,probs = 0.25) - 1.5 * IQR(cantidad_comprado) | cantidad_comprado > quantile(cantidad_comprado, probs = 0.75) + 1.5 * IQR(cantidad_comprado) ~ TRUE,
                TRUE ~ FALSE) 
           ) %>%
  mutate(is_low_mean = ifelse(monto_promedio_por_semana <= quantile(monto_promedio_por_semana,probs=0.05), 1, NA), 
         is_high_monto = ifelse(monto_promedio_por_semana >= quantile(monto_promedio_por_semana,probs=0.95), 1, NA), 
         is_outlier_monto = case_when(
                monto_promedio_por_semana < quantile(monto_promedio_por_semana,probs = 0.25) - 1.5 * IQR(monto_promedio_por_semana) | monto_promedio_por_semana > quantile(monto_promedio_por_semana, probs = 0.75) + 1.5 * IQR(monto_promedio_por_semana) ~ TRUE,
                TRUE ~ FALSE) 
           ) %>%
  
  rename(semana = `floor_date(fecha_compra, "week")`)


#total compras
cto_compras <- compras %>% 
                  filter("2018-01-01" < fecha_compra, fecha_compra < "2019-04-30", monto_adj > 0) %>% count(id_compra) %>% 
                  dim() %>% 
                  .[1]
#total gastado en pesos uruguayos
monto_total <- sum(compras$monto_adj_pesos)

#compras inciso
compras_inciso <- compras %>% 
   filter("2018-01-01" < fecha_compra, fecha_compra < "2019-04-30", monto_adj > 0) %>%
   mutate(inciso = replace_na(inciso, "Desconocido")) %>%
   group_by(inciso) %>% 
   summarise(total_comprado = signif(sum(monto_adj_pesos)/ 1000000 , digit=5),
             cantidad_comprado = n(),
            monto_promedio = (signif(total_comprado/cantidad_comprado ,digit = 3)))


#adjudicaciones por cantidad de articulo por compra

adjudicaciones_arti_inciso <- adjudicaciones %>% 
  group_by(desc_articulo,inciso) %>% 
  summarise(counta = n(), total_comprado = sum(monto_adj_pesos), promedio_costo_unit = mean(monto_adj_pesos_unit)) %>% 
  arrange(desc(counta))

#join adjudicaciones con oferentes

ofe_adj <- oferentes %>% group_by(nombre_comercial) %>% 
  summarise(cto_compras_ofe = n_distinct(id_compra)) %>%
  left_join(
    adjudicaciones %>% 
      group_by(nombre_comercial) %>% 
      summarise(cto_compras = n_distinct(id_compra), tot_compra = sum(monto_adj_pesos)) ,by="nombre_comercial") %>%
  replace_na(list(cto_compras = 0, tot_compra = 0 , nombre_comercial = "Desconocido"))

# funcion para calcular breaks in histogram , method Freedman-Diaconis
breaks_histogram <- function(x){
  
  return(2 * IQR(x) / length(x)^(1/3))
}
```

# Introduccion {.tabset .tabset-fade .tabset-pills}

 En este proyecto se realiza un investigacion sobre las adjudicaciones realizadas por el Estado, así como todos sus entes vinculados. Podemos observar todos los tipos de compras realiazdas, como tambien qué productos son los que se compraron y por qué proveedores fueron hechas las compras, entre mucha más información disponible.
 
 Este trabajo, y los datos de los que disponemos, nacen de la estrategia de Datos Abiertos, que impulsa que toda la ciudadanía disponga de conjuntos de datos sobre los organismos públicos, para el aprovechamiento y utilización de los mismos, así como aumentar la transparencia. 
 
 Nuestra investigación se divide principalmente en analizar las compras hechas por el estado, así como los oferentes de las mismas. Buscamos investigar cómo varían a lo largo del tiempo, la cantidad de dinero gastada por el Estado y el número de adjudicaciones realizadas, no solo a nivel global (es decir, analizando los datos para todos los entes del estado) sino centrándonos también en aquellos entes que tienen una mayor incidencia en los ámbitos en los que nosotros nos desenvolvemos, como son la Intendencia de Montevideo y la Udelar. También buscamos ver cuáles son los principales oferentes, y ver si la participación de los mismos en las adjudicaciones es constante a lo largo del tiempo.
 
# Descripción de los datos
 
 Esta investigacion se origina realizando una [web-scrapping][1][^1], la cual es una técnica utilizada para extraer datos de sitios web. Luego realizamos una limpieza de todo lo extraído ([script][2]), teniendo 3 bases de datos: compras,  adjudicaciones y oferentes.
 
 De todo el acondicionamiento que se hizo sobre los datos, es de destacar el hecho de que no todas las compras fueron hechas con la misma moneda, sino que en la base hay 20 tipos de monedas distintas. Así, la variable monto adjudicado de la base de compras, que es de tipo numérico, dispone valores que no son comparables entre sí al estar en dinstintas monedas, por lo cual no tendría sentido realizar sobre ellos operaciones como la suma. Para resolver este problema, fue necesario conseguir las tasas de cambio para cada una de estas monedas para cada fecha en el intervalo de tiempo estudiado, y realizar la conversión de la variable a una moneda común (pesos uruguayos).
 
 Estas bases de datos son relacionales, por lo cual podemos hacer uso de ellas en forma conjunta y de esa forma combinar la información disponible en las distintas bases para analizarla de la forma que nos interese hacerlo (por ejemplo, hacer uso de la información de los oferentes disponible en la base homóloga, en conjunto con la información sobre la fecha de las compras, que se encuentra en la base de compras).
 
# Analisis Exploratorio

## Compras

Como datos generales podemos observar que hubo dentro del periodo de investigacion unas `r cto_compras` compras adjudicadas que alcancaza `r monto_total / 1000000` millones de pesos uruguayos . Hay que tener en cuenta como se dijo antes , que estos son datos aproximados dado que no todos los entes publicos han ingresado su gastos, como por ejemplo la intendencia de Rocha donde no encontramos ninguna adjudicacion.  


Esta claro que el proceso que se esta transitando con respecto al [decreto][3] es costoso dado los cambios de metodologia de trabajo de los entes publicos y por lo tanto no se esta obteniendo toda la informacion adecuada.  


Uno de los primero graaficos que creemos es muy importante de visualizar es un grafico lineal que nos brinda una serie de tiempo en base al monto gastado en pesos uruguayos.  



```{r,fig.align='center', fig.cap=figure_cap("one_plot", "Evolución del monto total adjudicado por mes\n(en millones de pesos corrientes) en grafico lineal")}
ggplotly(ggplot(compras_week) +
  geom_line(aes(semana, total_comprado), colour = "purple") +
  labs(x = NULL, y = "Monto total adjudicado por semana\n(equivalente en millones de pesos corrientes)\n") +
  scale_y_continuous(labels = scales::dollar_format(prefix = "$U", big.mark = ".", decimal.mark = ",", scale = 1/1e6)) +
  ggthemes::theme_economist() +
  theme(axis.title = element_text(face = "bold") )+
  geom_point(data = compras_week %>% dplyr::filter(is_outlier_monto == TRUE), aes(semana, total_comprado, colour = 'Anomaly'), size = 5, alpha = 0.5)+
  geom_point(data = compras_week %>% dplyr::filter(is_low_monto == 1), aes(semana, total_comprado, colour = 'Percentil_5'), size = 2) +
  geom_point(data = compras_week %>% dplyr::filter(is_high_monto == 1), aes(semana, total_comprado, colour = 'Percentile_95'), size = 2) + 
    scale_colour_manual(values=c( Percentil_5="blue", Percentile_95="red", Anomaly ="darkred" ))) %>%
  config(displayModeBar = F) %>% 
  layout(title="Evolución del monto total adjudicado por mes\n(en millones de pesos corrientes)", width=850, legend = list(orientation = 'h', x = 0, y = -0.1, bgcolor = "#E2E2E2", font = list(family = "sans-serif",
    size = 10))) 
```
&nbsp;

Como se puede verm vemos algunos picos u anomalias (marcados con puntos rojos grandes) que nos denotan que en ese periodo fue el mayor gasto del pais en compras.  
Muy importante avisar que se evalua en un periodo de tiempo semanal desde Enero 2018 hasta Abril 2019.  
La semana donde hay mas gasto adjudicado es en `r format(zoo::as.Date(unlist(compras_week %>% arrange(desc(total_comprado)) %>% head(1) %>% select(semana))), "%d/%m/%Y")`.  

&nbsp;

```{r, fig.align='center', fig.cap=figure_cap("two_plot","Evolución de la cantidad de adjudicaciones mensuales segun grafico lineal con anomalias")}
ggplotly(ggplot(compras_week) +
  geom_line(aes(semana, cantidad_comprado), color = "orange") +
  labs(x = NULL, y = "Cantidad de adjudicaciones mensuales\n") +
  scale_y_continuous(labels = scales::number_format(big.mark = ".", decimal.mark = ",")) +
  ggthemes::theme_economist() +
  theme(axis.title = element_text(face = "bold")) +
  geom_point(data = compras_week %>% dplyr::filter(is_outlier_cto == TRUE), aes(semana, cantidad_comprado, colour = 'Anomaly'), size = 5, alpha = 0.5)+
  geom_point(data = compras_week %>% dplyr::filter(is_low_cto == 1), aes(semana, cantidad_comprado, colour = 'Percentil_5'), size = 2) +
  geom_point(data = compras_week %>% dplyr::filter(is_high_cto == 1), aes(semana, cantidad_comprado, colour = 'Percentile_95'), size = 2) +
  scale_colour_manual(
    values=c( Percentil_5="blue", Percentile_95="red", Anomaly ="darkred" ))) %>%
  config(displayModeBar = F) %>%
  layout(title = "Evolución de la cantidad de adjudicaciones por semana", width=850, legend = list(orientation = 'h', x = 0, y = -0.1, bgcolor = "#E2E2E2", font = list(family = "sans-serif",
    size = 10))) 
```
&nbsp;
Como se ve hay varios puntos bajos, eso quier decir que no hay una costante de compras , hay semanas que son muy bajas la compras realizadas.  

&nbsp;

En este caso quisimos hacer una tabla mas dinamica donde podamos ver cuales son los inciso o entes que gastan mas  y a su vez cuales son los que realizan mas cantidad de compras.  

&nbsp;
```{r , fig.align='center',fig.cap=table_cap("one_table" ,'Tabla comparativa de inciso sobre total de pesos uruguayos gastado ( en millones de pesos) y cantidad de compras') }

high_anomaly <- quantile(compras_inciso$monto_promedio,probs = 0.75) + 1.5 * IQR(compras_inciso$monto_promedio)
datatable(compras_inciso %>% arrange(desc(total_comprado)) , rownames = FALSE) %>%
  formatStyle('monto_promedio',
          backgroundColor = styleInterval(high_anomaly , c('white', 'yellow')))

```

&nbsp;
  
Se ve claramente que al ordenar por **total_comprado** el ente que gasto mas en el periodo es `r compras_inciso %>% arrange(desc(total_comprado)) %>% head(1) %>% select(inciso)`.  
A su vez el ente que tiene mas compras realizadas es `r compras_inciso %>% arrange(desc(cantidad_comprado)) %>% head(1) %>% select(inciso)`.  
Tambien agergamos una marca en la tabla en la columna **monto_promedio** la que indica que esta muy por arriba de lo normal cuando estra pintado de amarillo ,  quiere decir el gasto promedio del ente es muy superior a los demas.  

&nbsp;

Decidimos evalaur los 10 primeros entes que tiene la mayor cantidad gastada en el periodo en pesos uruguayos ajustados


```{r,  fig.align='center',fig.cap= figure_cap("three_plot" ,'Grafico de barras donde compara el top 10 de entes en gato  adjudicado en base a la moneda de compra')}
ggplotly(
  ggplot(compras %>% 
    filter("2018-01-01" < fecha_compra, fecha_compra < "2019-04-01", monto_adj > 0) %>%
    filter(inciso %in% (compras_inciso %>% arrange(desc(total_comprado)) %>% head(10) %>% 
                          pull(inciso))) %>%
    mutate(pesos_uruguayo=str_to_title(str_replace_all(pesos_uruguayo, "_"," "))) %>%
    group_by(inciso, pesos_uruguayo) %>% summarise(total_comprado = signif(sum(monto_adj_pesos)/ 1000000 , digit=3), cantidad_comprado = n(),
monto_promedio = (signif(total_comprado/cantidad_comprado ,digit = 3))) %>%
  arrange(desc(total_comprado)), aes(fill=pesos_uruguayo, y=total_comprado, x=fct_reorder(inciso, total_comprado))) + 
    geom_bar( stat="identity", position="fill") +
  coord_flip() +
  ggthemes::theme_economist() +
  theme(axis.title = element_text(face = "bold"),
    legend.position = "bottom",                           
  axis.text.y =element_text(family="serif", size = 10, hjust = 1)
  ) +
  labs(y="Inciso", x=NULL) +
  scale_fill_discrete(labels=c("Otra moneda", "Pesos uruguayos"))) %>% config(displayModeBar = F) %>%
  layout(title = "Top 10 de entes en gasto adjudicado en base a a la moneda de compra", width=850, legend = list(orientation = 'h', x = 0, y = -0.2, bgcolor = "#E2E2E2", font = list(family = "sans-serif",
    size = 10)))
```


Como se ve en `r f.ref("three_plot")` justamentente los entes que tiene mayor gasto son los que en su mayoria de compras son realizadas en moneda extranjera( mas que nada en dolares).  

&nbsp;

En base a los visto en los graficos  `r f.ref("one_plot")`  y `r f.ref("two_plot")` quisimos ver si habia alguna correlacion entre las variables **total_comprado** y **cantidad_comprado** . Por eso evaluaremos en un grafico este conjunto de variables y graficaremos una regresion.
Un dato importante es que omitiremos del grafico las anomalias de cantidad dado que dispersa el grafico y no le da mucha calidad a la info. 

&nbsp;


```{r cars-fig, fig.align='center', fig.cap= figure_cap("four_plot","Monto total adjudicado por semana en función de la cantidad de adjudicaciones realizadas con un grafilo de regresion local.")}

ggplotly(ggplot(compras_week %>% 
  filter(cantidad_comprado >= quantile(cantidad_comprado,probs = 0.25) - 1.5 * IQR(cantidad_comprado)),aes(x = cantidad_comprado, y = total_comprado)) +
  geom_point(color='green') +
  geom_smooth(method = 'loess') + 
  labs(x = "Cantidad de adjudicaciones semanales\n", 
       y = "Monto total adjudicado por semana\n(equivalente en millones de pesos corrientes)\n") +
  scale_y_continuous(labels = scales::dollar_format(prefix = "$U", big.mark = ".", decimal.mark = ",", scale = 1/1e6)) +
  ggthemes::theme_economist() +
  theme(axis.title = element_text(face = "bold")))  %>% config(displayModeBar = F) %>%
  layout(title = "Monto total por semana en funcion a la cantidad de adjudicaciones", width=850)
```

&nbsp;

Se puede observar por el grafico que no hay ninguna correlacion , indicando que no necesariamente existen  semanas con muchas compras y  sea el mayor  gasto de  dinero

&nbsp;
Por ultimo estudiamos si habia algo significativo entre el periodo de tiempo que lleva la licitacion finalizar y el monto que conlleva la misma.  
Tuvmimos un inconveniente dado que los datos estaban muy sesgados y realizamos una trasnsformacion a las variables para un mejor grafico .La transformacion usada fue la [transformacion logaritmica][4]



```{r fig.align='center', fig.cap=figure_cap("fift_plot", "Asociación entre el tiempo que requiró concluir la compra (span) y el monto involucrado en la compra según moneda de la compra.") }
ggplot(compras, aes(x= log(span) , y= log(monto_adj_pesos), color=pesos_uruguayo)) +
  geom_point(alpha = 1/5)+
  facet_wrap(~pesos_uruguayo) +
  labs(x = "\nSpan de la compra (en logs - en días)", 
       y = "Monto de la compra\n(en logs - en pesos corrientes)\n", 
       color = NULL,
       title ="Compraracion entre el tiempo que requitio finlizar la compra \n  y el monto de la misma en base a la moneda usada" ) +
  guides(colour = guide_legend(override.aes = list(alpha = 1)))+
    ggthemes::theme_economist() +
  theme(axis.title = element_text(face = "bold"),
        plot.title = element_text(face = "bold" , family=  "sans-serif", size = 10,hjust = 0.5),
        legend.position = "bottom")
```

```{r fig.align='center', fig.cap=figure_cap("six_plot","Distribución del logaritmo del tiempo que requiró concluir la compra (span) según si la misma tuvo o no apertura electrónica.")}
compras %>% 
  filter(!is.na(apel)) %>% 
  mutate(span = (fecha_compra %--% fecha_pub_adj) %/% hours(1),
         log_span = log(span),
         pesos = if_else(id_moneda == 0, "Compra en pesos", "Compra en otra moneda"),
         apel = if_else(apel == "Yes", "Sí", "No")) %>%
  filter(!is.na(log_span)) %>%
  ggplot() +
  geom_histogram(aes(x = log(span), y = ..density.., fill = apel), bins = 20) +
  facet_wrap(~apel) +
  labs(x = "Span de la compra (en logs - en días)", y = "Proporción\n", fill = "Apertura\nElectrónica",
       title = "Histograma de tiempo que requirio finalizar la compra segun su apertura electronica") +
  ggthemes::theme_economist() +
  theme(axis.title = element_text(face = "bold"),
        legend.position = "bottom",
        plot.title = element_text(face = "bold" , family=  "sans-serif", size = 10,hjust = 0.5),
        strip.text = element_blank())
```
&nbsp;
En base a estos graficos ( `r f.ref("fifth_plot")`  y `r f.ref("six_plot")`) vemos que no hay una relacion fuerte entre el periodo de compras con su monto. Igual asi decidimos omitir la teoria dado  que en verdad hay muchas Compras directas dentro de este conjunto de datos.  
Por lo tanto decidimos filtrar los datos y solo tomar las compras que sean licitaciones y ver ademas cuantas oferentes hay en cada adjudicaciones y la relacion con el monto a cobrar.


```{r}
#realizar filtro anterior
```

&nbsp;
Finalizando esta parte del estudio , quisimo ponernos exquisitos y ver como se comporto dos entes en las cuales estamos directamente involucrados. Estos seria la Intendiencia de Montevideo y Udelar.



```{r, fig.align='center', fig.cap=figure_cap("seven_plot", "Evolución del monto total adjudicado por mes por la intendencia de Montevideo\n(en millones de pesos corrientes)")}
ggplotly(ggplot(
  compras %>% 
    filter (id_inciso==98) %>%
    filter("2018-01-01" < fecha_compra, fecha_compra < "2019-04-30", monto_adj > 0) %>%
    group_by(floor_date(fecha_compra, "week")) %>% 
    summarise(total_comprado = sum(monto_adj_pesos, na.rm = TRUE) ,
              cantidad_comprado = n(),
              monto_promedio_por_semana = total_comprado/cantidad_comprado) %>%
    rename(semana = `floor_date(fecha_compra, "week")`),
  aes(semana ,total_comprado )) +
  geom_line( color = "purple") +
  labs(x = NULL, y = "Monto total adjudicado por semana\n(equivalente en millones de pesos corrientes)\n") +
  scale_y_continuous(labels = scales::dollar_format(prefix = "$U", big.mark = ".", decimal.mark = ",", scale = 1/1e6)) +
  ggthemes::theme_economist() +
  theme(axis.title = element_text(face = "bold"))
  ) %>% config(displayModeBar = F) %>%
  layout(title = "Evolucion del monto total adjudicado por semana para la IMM", width=850)
  

```
&nbsp;
Se puede observar que el monto total adjudicado semanalmente por la Intendencia de Montevideo se mantiene generalmente en una franja de entre 0 y 300 millones de pesos uruguayos. Existe únicamente un pico, sobre el final del año 2018, cuando se adjudicaron unos 500 millones de pesos.


&nbsp;

```{r , fig.align='center', fig.cap="Evolución del monto total adjudicado por semana por la Udelar\n(en millones de pesos corrientes)"}
ggplotly(ggplot(
  compras %>% 
    filter (id_inciso==26) %>%
    filter("2018-01-01" < fecha_compra, fecha_compra < "2019-04-30", monto_adj > 0) %>%
    group_by(floor_date(fecha_compra, "week")) %>% 
    summarise(total_comprado = sum(monto_adj_pesos, na.rm = TRUE) ,
              cantidad_comprado = n(),
              monto_promedio_por_semana = total_comprado/cantidad_comprado) %>%
    rename(semana = `floor_date(fecha_compra, "week")`),
  aes(semana ,total_comprado )) +
  geom_line( color = "purple") +
  labs(x = NULL, y = "Monto total adjudicado por semana\n(equivalente en millones de pesos corrientes)\n") +
  scale_y_continuous(labels = scales::dollar_format(prefix = "$U", big.mark = ".", decimal.mark = ",", scale = 1/1e6)) +
  ggthemes::theme_economist() +
  theme(axis.title = element_text(face = "bold"))
  ) %>% config(displayModeBar = F) %>%
  layout(title = "Evolucion del monto total adjudicado por semana para la UDELAR", width=850)
```



## Adjudicaciones

En este conjunto se determina exactamente por compra que articulo de compra se realizo con su monto unitario y tambien quien fue el oferente que gano la licitacion o a quien fue realizada la compra directa
&nbsp;

Por lo tanto realizamos una tabla dinamica agrupada por articulo, donde contabilizamos en cuantas compras diferentes aprace este articulo comprado y cuanto es el monto total gatado en millones de pesos. En esos calculos tambien agregamos la mediana del precio unitario de cada articulo y el precio maximo que se compro el articulo
&nbsp;

```{r, fig.align='center',fig.cap=table_cap("two_table" ,'Tabla ')}

datatable(adjudicaciones_arti_inciso %>% group_by(desc_articulo) %>% summarise(veces_comprado = sum(counta) , total_gastado = round(sum(total_comprado)), gastado_unit_mediana = round(median(promedio_costo_unit)), max_gastado = round(max(promedio_costo_unit))) %>% arrange(desc(total_gastado)) , colnames = c('Articulo', 'Veces adquirido', 'Total gastado(millones pesos)', 'Mediana gasto unitario', 'Precio maximo unidad'))
```




&nbsp;
Como se ve , el articulo que se gasto mas dinero en la adjuducacion del gobierno fue con el `r adjudicaciones_arti_inciso %>% group_by(desc_articulo) %>% summarise(total_gastado = round(sum(total_comprado)/1000000 , digits = 3)) %>% arrange(desc(total_gastado)) %>% head(1) %>% select(desc_articulo)`

&nbsp;
Este articulo es fuertemente relacionado a las graficas iniciales donde vemos un pico grande de compras en el mes Marzo.
&nbsp;

Tambien se realizo una grafica con los 10 articulos mas veces comprados 
&nbsp;
```{r , fig.align='center', fig.cap=figure_cap("nine_plot", "Top 10 de articulos en base a cantidad de veces adquiridos")}
ggplotly(ggplot(adjudicaciones_arti_inciso %>% group_by(desc_articulo) %>% summarise(veces_comprado = sum(counta) , total_gastado = round(sum(total_comprado)/1000000 , digits = 3), gastado_unit_mediana = round(median(promedio_costo_unit)), max_gastado = round(max(promedio_costo_unit))) %>% arrange(desc(veces_comprado)) %>% head(10)%>% mutate(desc_articulo = replace(desc_articulo, desc_articulo=="PASAJE EN TRANSPORTE AEREO DE PASAJEROS FUERA DEL PAIS, CONTRATADO EN URUGUAY", "PASAJE AEREO")) ,
    aes( y=veces_comprado, x=fct_reorder(desc_articulo, veces_comprado) , fill=veces_comprado, text=paste(desc_articulo,": ",veces_comprado))) + 
    geom_bar( stat="identity") +
  coord_flip() +
  ggthemes::theme_economist() +
  theme(axis.title = element_text(face = "bold"),
  axis.text.y= element_text( size = 8, vjust = 0.3, hjust = 0.5)
  #axis.ticks.x = element_blank()
  ) +
  labs(y="Veces comprado", x="Articulo") , tooltip="text") %>% config(displayModeBar = F) %>%
  layout(title = "Top 10 de articulos en base a cantidad de veces adquirido", width=850)
```

&nbsp;
Como veran el articulo que mas veces es comprado por diferente entes y donde hay muchos mas facturas es en `r adjudicaciones_arti_inciso %>% group_by(desc_articulo) %>% summarise(veces = sum(counta)) %>% arrange(desc(veces)) %>% head(1) %>% select(desc_articulo)`
&nbsp;

## oferentes 

```{r}
# Cantidad de oferentes
cant_provs_oferentes <- oferentes %>% 
  count(nro_doc_prov) %>% 
  dim() %>% 
  .[1]
# Cantidad de compras
cant_compras <- compras %>% 
  count(id_compra) %>% 
  dim() %>% 
  .[1]
```

La base cuenta con información sobre `r cant_provs_oferentes` proveedores, los cuales han partidicado de un total de `r cto_compras` compras. El proveedor más frecuente durante 2018 fue Nalfer SA, quien participó en el 4,10% de las compras.

```{r}
# Principales oferentes del estado

datatable(ofe_adj %>% mutate(porc_gandado = round(cto_compras/cto_compras_ofe, digits = 3)) %>% arrange(desc(cto_compras_ofe)) , rownames = FALSE)

```

A continuación, nos interesa ver si aquellos proveedores que son predominantes a la hora de adjudicarse compras a lo largo del año, también lo son mensualmente de forma sostenida.

```{r}
inner_join(oferentes, compras, by="id_compra") %>%
  filter("2018-01-01" < fecha_compra, fecha_compra < "2018-12-31", monto_adj > 0) %>%   group_by(nombre_comercial, floor_date(fecha_compra, "month")) %>%
  summarise(n_compras = n_distinct(id_compra)) %>%
  mutate(prop=n_compras/sum(n_compras)) %>%
  select(`floor_date(fecha_compra, "month")`, prop) %>%
  filter(nombre_comercial %in% (ofe_adj %>% arrange(desc(cto_compras_ofe)) %>% head(10) %>% 
                          pull(nombre_comercial))) %>%
  ggplot(aes(x=`floor_date(fecha_compra, "month")`, y=prop,
             fill=nombre_comercial)) +
  geom_bar(stat="identity", position="fill") +
  scale_y_continuous(labels = scales::percent_format()) +
  labs(x="Mes", y="Proporción de ofertas realizadas", fill="Nombre del oferente") +
  ggthemes::theme_economist() +
  theme(legend.position="right")
#Agregar comentario sobre BPS
```


[^1]: [web-scrapping](https://es.wikipedia.org/wiki/Web_scraping) es una técnica utilizada mediante programas de software para extraer información de sitios web. 

[1]: https://github.com/ddapueto/workGroup_Stat/blob/master/xmlParsePython/Parse_compras_estatales.py "Github code"
[2]: https://github.com/ddapueto/workGroup_Stat/blob/master/compras_estatales.R "Github code"

[3]: https://www.agesic.gub.uy/innovaportal/file/6176/1/resolucion_005_2016.pdf "Decreto datos abiertos"

[4]: https://drive.google.com/file/d/1tXUX1HHsh2gxckzvYO-2jzX5G3Xf-xk4/view?usp=sharing "Transformacion motivo de uso"